臺灣臺中地方法院民事判決　　　　　　　99年度訴字第1012號
原　　　告　三信商業銀行股份有限公司
法定代理人　廖君澤
訴訟代理人　施瑞章律師
被　　　告　黃士欣
　　　　　　林益燦
　　　　　　張正平
　　　　　　張孟津
上四人共同
訴訟代理人　何崇民律師
　　　　　　黃鈴律師
被　　　告　李進益
　　　　　　吳銘鎮
上列當事人間請求損害賠償事件，本院於民國100年4月21日言詞
辯論終結，判決如下：
    主  文
被告黃士欣、張正平等人均應給付原告新臺幣拾萬元，及均自
民國九十九年五月十一日起至清償日止，按週年利率百分之五計
算之利息。如上列任一被告為全部或一部之給付時，其餘被告於
該給付範圍內同免給付之義務。
被告黃士欣、林益燦、張正平、李進益等人均應給付原告新臺幣
伍拾萬元，及其中被告黃士欣、林益燦、張正平部分均自民國九
十九年五月十一日起；被告李進益部分自民國九十九年五月二十
三日起，均至清償日止，按週年利率百分之五計算之利息。如上
列任一被告為全部或一部之給付時，其餘被告於該給付範圍內同
免給付之義務。
被告黃士欣、林益燦、李進益等人均應給付原告新臺幣貳拾萬元
，及其中被告黃士欣、林益燦部分均自民國九十九年五月十一日
起；被告李進益部分自民國九十九年五月二十三日起，均至清償
日止，按週年利率百分之五計算之利息。如上列任一被告為全部
或一部之給付時，其餘被告於該給付範圍內同免給付之義務。
被告黃士欣、林益燦、張孟津、吳銘鎮等人均應給付原告新臺幣
壹佰貳拾萬元，及其中被告黃士欣、林益燦、張孟津部分均自民
國九十九年五月十一日起；被告吳銘鎮部分自民國九十九年五月
十二日起，均至清償日止，按週年利率百分之五計算之利息。如
上列任一被告為全部或一部之給付時，其餘被告於該給付範圍內
同免給付之義務。
被告黃士欣、林益燦、李進益等人均應給付原告新臺幣貳佰萬元
，及其中被告黃士欣、林益燦部分均自民國九十九年五月十一日
起；被告李進益部分自民國九十九年五月二十三日起，均至清償
日止，按週年利率百分之五計算之利息。如上列任一被告為全部
或一部之給付時，其餘被告於該給付範圍內同免給付之義務。
被告黃士欣、張孟津、吳銘鎮等人均應給付原告新臺幣貳拾萬元
，及其中被告黃士欣、張孟津部分均自民國九十九年五月十一日
起；被告吳銘鎮部分自民國九十九年五月十二日起，均至清償日
止，按週年利率百分之五計算之利息。如上列任一被告為全部或
一部之給付時，其餘被告於該給付範圍內同免給付之義務。
被告黃士欣、林益燦、張正平、張孟津等人均應給付原告新臺幣
貳拾萬元，及均自民國九十九年五月十一日起至清償日止，按週
年利率百分之五計算之利息。如上列任一被告為全部或一部之給
付時，其餘被告於該給付範圍內同免給付之義務。
被告黃士欣、張正平、李進益等人均應給付原告新臺幣肆拾萬元
，及其中被告黃士欣、張正平部分均自民國九十九年五月十一日
起；被告李進益部分自民國九十九年五月二十三日起，均至清償
日止，按週年利率百分之五計算之利息。如上列任一被告為全部
或一部之給付時，其餘被告於該給付範圍內同免給付之義務。
訴訟費用由被告負擔。
本判決第一項，於原告以新臺幣拾萬元為被告黃士欣、張正平供
擔保後，得假執行；但被告黃士欣、張正平如以新臺幣拾萬元
為原告預供擔保，得免為假執行。
本判決第二項，於原告以新臺幣拾陸萬陸仟陸佰陸拾柒元為被告
黃士欣、林益燦、張正平、李進益供擔保後，得假執行；但被告
黃士欣、林益燦、張正平、李進益如以新臺幣伍拾萬元為原告預
供擔保，得免為假執行。
本判決第三項，於原告以新臺幣陸萬陸仟陸佰陸拾柒元為被告黃
士欣、林益燦、李進益供擔保後，得假執行；但被告黃士欣、林
益燦、李進益如以新臺幣貳拾萬元為原告預供擔保，得免為假執
行。
本判決第四項，於原告以新臺幣肆拾萬元為被告黃士欣、林益燦
、張孟津、吳銘鎮供擔保後，得假執行；但被告黃士欣、林益燦
、張孟津、吳銘鎮如以新臺幣壹佰貳拾萬元為原告預供擔保，得
免為假執行。
本判決第五項，於原告以新臺幣陸拾陸萬陸仟陸佰陸拾柒元為被
告黃士欣、林益燦、李進益供擔保後，得假執行；但被告黃士欣
、林益燦、李進益張正平如以新臺幣貳佰萬元為原告預供擔保，
得免為假執行。
本判決第六項，於原告以新臺幣陸萬陸仟陸佰陸拾柒元為被告黃
士欣、張孟津、吳銘鎮供擔保後，得假執行；但被告黃士欣、張
孟津、吳銘鎮如以新臺幣貳拾萬元為原告預供擔保，得免為假執
行。
本判決第七項，於原告以新臺幣陸萬陸仟陸佰陸拾柒元為被告黃
士欣、林益燦、張正平、張孟津供擔保後，得假執行；但被告黃
士欣、林益燦、張正平、張孟津如以新臺幣貳拾萬元為原告預供
擔保，得免為假執行。
本判決第八項，於原告以新臺幣拾萬仟佰拾肆元為被告
黃士欣、張正平、李進益供擔保後，得假執行；但被告黃士欣、
張正平、李進益如以新臺幣肆拾萬元為原告預供擔保，得免為假
執行。
    事實及理由
甲、程序方面：
一、按原告於判決確定前，得撤回訴之全部或一部，但被告已為
    本案之言詞辯論者，應得其同意；訴之撤回應以書狀為之，
    但於期日，得以言詞向法院或受命法官為之；以言詞所為訴
    之撤回，應記載於筆錄，如他造不在場，應將筆錄送達；訴
    之撤回，被告於期日到場，未為同意與否之表示者，自該期
    日起；其未於期日到場或係以書狀撤回者，自前項筆錄或撤
    回書狀送達之日起，10日內未提出異議者，視為同意撤回；
    民事訴訟法第262條定有明文。本件原告起訴時，被告除黃
    士欣、林益燦、張正平、張孟津、李進益、吳銘鎮之外，另
    有共同被告周莉娜，嗣原告於民國99年11月4日當庭撤回對
    被告周莉娜部分之訴訟，而被告周莉娜對於原告訴之一部撤
    回，自本院送達撤回通知之日起10日內未表示異議，依民事
    訴訟法第262條第4項之規定，視為同意原告前揭訴之撤回，
    合先敘明。
二、復按訴狀送達後，原告不得將原訴變更或追加他訴。但有下
    列各款情形之一者，不在此限：一、被告同意者。二、請求
    之基礎事實同一者。三、擴張或減縮應受判決事項之聲明者
    。四、因情事變更而以他項聲明代最初之聲明者。五、該訴
    訟標的對於數人必須合一確定時，追加其原非當事人之人為
    當事人者。六、訴訟進行中，於某法律關係之成立與否有爭
    執，而其裁判應以該法律關係為據，並求對於被告確定其法
    律關係之判決者。七、不甚礙被告之防禦及訴訟之終結者。
    被告於訴之變更或追加無異議，而為本案之言詞辯論者，視
    為同意變更或追加。民事訴訟法第255條定有明文。本件原
    告於起訴狀聲明第1項係請求判決被告等人應各給付原告新
    臺幣（下同）5,000,000元，及自起訴狀繕本送達翌日起至
    清償日止，按年息百分之五計算之利息。並上開被告應為之
    給付，如其中一被告已為給付，在給付範圍內其他被告同免
    給付之義務。嗣於本院審理中具狀變更請求為：(一)被告黃士
    欣、張正平應各給付原告300,000元（附表編號1部分），即
    自起訴狀繕本送達翌日起至清償日止，按年息百分之五計算
    之利息。如上列其中一被告已為給付，在給付之範圍內其他
    被告同免給付之義務。付之義務。(二)被告黃士欣、林益燦、
    張正平、李進益應各給付原告500,000元（附表編號2、19部
    分），及自起訴狀繕本送達翌日起至清償日止，按年息百分
    之五計算之利息。如上列其中一被告已為給付，在給付之範
    圍內其他被告同免給付之義務。(三)被告黃士欣、林益燦、李
    進益應各給付原告200,000元（附表編號3部分），及自起訴
    狀繕本送達翌日起至清償日止，按年息百分之五計算之利息
    。如上列其中一被告已為給付，在給付之範圍內其他被告同
    免給付之義務。(四)被告黃士欣、林益燦、張孟津、吳銘鎮應
    各給付原告1,200, 000元（附表編號4、5、11、16、20、23
    部分），及自起訴狀繕本送達翌日起至清償日止，按年息百
    分之五計算之利息。如上列其中一被告已為給付，在給付之
    範圍內其他被告同免給付之義務。(五)被告黃士欣、林益燦、
    李進益應各給付原告2,000,000元（附表編號6、7、8、9、1
    2、13、15、17、18、22部分），及自起訴狀繕本送達翌日
    起至清償日止，按年息百分之五計算之利息。如上列其中一
    被告已為給付，在給付之範圍內其他被告同免給付之義務。
    (六)被告黃士欣、張孟津、吳銘鎮應各給付原告200,000元（
    附表編號10部分），及自起訴狀繕本送達翌日起至清償日止
    ，按年息百分之五計算之利息。如上列其中一被告已為給付
    ，在給付之範圍內其他被告同免給付之義務。(七)被告黃士欣
    、林益燦、張正平、張孟津應各給付原告200,000元（附表
    編號14部分），及自起訴狀繕本送達翌日起至清償日止，按
    年息百分之五計算之利息。如上列其中一被告已為給付，在
    給付之範圍內其他被告同免給付之義務。(八)被告黃士欣、張
    正平、李進益應各給付原告400,000元（附表編號24、25部
    分），及自起訴狀繕本送達翌日起至清償日止，按年息百分
    之五計算之利息。如上列其中一被告已為給付，在給付之範
    圍內其他被告同免給付之義務。並就附表編號21部分減縮不
    為請求，有民事更正聲明書狀1份在卷可憑，原告變更應受
    判決事項之聲明，且經被告於本院審理時表示同意原告訴之
    變更而為本案言詞辯論，揭諸前開法律規定，原告此部分訴
    之變更，應與准許，先予敘明。
三、被告吳銘鎮經核法通知，未於最後言詞辯論期日到場，核無
    民事訴訟法第386條所列各款情形，爰依原告聲請，就被告
    吳銘鎮部分由其一造辯論而為判決。
乙、實體方面：
一、原告起訴主張：
  (一)臺中縣豐原信用合作社（下稱豐原信合社）業經原告於95年
    1月1日所概括承受而合併，此有行政院金融監督管理委員會
    94年11月17日金管銀（三）字第0943001682號函及原告銀行
    公告可資證明，此先敘明。
  (二)被告黃士欣（起訴狀事實及理由欄誤載為黃世欣）自民國73
    年間起至89年間擔任豐原信合社之總經理、被告林益燦、被
    告張正平（其二人自78～89年間止，均擔任豐原信合社營業
    部經理）、被告張孟津（於85～87年間，為豐原信合社豐東
    分社經理），【有關被告黃士欣、林益燦、張正平、張孟津
    於如附表所示更換借款人、保證人名義申請延展貸款（指如
    附表編號1～13、1 5～18、20～25）或申請初貸（指如附表
    編號14、19）之期間，兼任「授信審議委員會」（下稱放審
    小組）審議委員之情形，詳如附表各編號之「豐原信合社知
    情之行為人」欄所載】，被告李進益、被告吳銘鎮（前開二
    人於85～87年間，分別為豐原信合社營業部、豐東分社放款
    主辦人），各職司綜理社務、放款案件之調查、審核等業務
    。又其等均有嚴格審核放款業務之責，均明知於處理客戶貸
    款、延展案件時，應對借款戶進行確實徵信，以評估是否符
    合授信五P原則【即(一)借款戶（PEOPLE）之責任、能力與誠
    信、(二)資金用途（PURP  OSE）、(三)還款來源（PAYMENT）、
    (四)債權確保（PROTECTION）、(五)借款戶未來展望（PERSPECT
    ）】，且亦均明知受託辦理放款業務時，須遵守於83年5月
    26日由豐原信合社第六次理事會修訂之「豐原市信用合作社
    放款準則」相關規定，覈實辦理放款業務，以利豐原信合社
    穩健經營，避免損害豐原信合社之財產。而被告黃士欣、林
    益燦二人於如附表編號1～13、15～18、20～25所示「原借
    日期」欄所示之82年間，分別係豐原信合社之總經理及經理
    ，對於如附表編號1～13、15～18、20～25所示「原借金額
    」欄所示之貸款金額，均有決定放貸之權，其二人明知上揭
    由被告林益燦招攬而來、於82年間之如附表編號1～13、15
    ～18、20～25所示之初貸申請案件，均係瑞聯建設股份有限
    公司（下稱瑞聯公司）所屬集團之副總裁周啟昌、財務副總
    經理周麗娜等人，為籌措瑞聯公司推出建築案件之資金，而
    以如附表編號1～13、15～18、20～25「原借款人」欄所示
    同意出名之親友、員工為名義借款人向豐原信合社申請貸款
    ，並將貸得款項全數供瑞聯公司集中使用，係為「分散貸款
    、集中使用」之具有高度風險之放貸情形，已違反「豐原市
    信用合作社放款準則」第6條所定對於每一社員放款最高額
    度之限制，竟均仍准予放貸撥款。
  (三)詎被告黃士欣、林益燦、張正平、張孟津為等同於公司法第
    8 條第2項規定之執行職務負責人，均係受委任為豐原信合
    社處理事務之人，被告黃士欣、林益燦二人自85年間起，並
    與時任豐原信合社之經理被告張正平（參與如附表編號1、2
    、14、19、21、24、25）、被告張孟津（參與如附表編號4
    、5、10、11、14、16、20、23），及與豐原信合社之受僱
    員工即放款主辦人員被告李進益（參與如附表編號2、3、6
    ～9、12、13、15、17～19、22、24、25）、被告吳銘鎮（
    參與如附表編號4、5、10、11、16、20、21、23）及瑞聯公
    司之周啟昌、周莉娜等人，共同基於為他人（即豐原信合社
    ）處理事務，意圖為第三人（即瑞聯公司）不法之利益，而
    為違背其任務之行為，致生損害於本人之財產之背信概括犯
    意聯絡，被告黃士欣、林益燦、張正平、張孟津、李進益、
    吳銘鎮等人（有關上揭豐原信合社人員參與之部分，詳見起
    訴狀附表「豐原信合社知情之行為人」欄所載），於瑞聯公
    司之周啟昌、周莉娜等人於如附表編號1～13、15～18、20
    ～25之「展期日期」欄所示之時間，因考量瑞聯公司上揭初
    貸期限將屆而無法全數清償高額之貸款本金，且如附表編號
    1～13、15～18、20～25所示初貸案件之名義借款人、保證
    人，或因已離職、或因債信顯然不佳恐延誤延展貸款期間之
    申請，乃另徵得如附表編號1～13、15～18、20～25之「換
    單後借款人」欄、「換單後保證人」欄所示之人【除周啟昌
    、周莉娜以外，其餘因未與豐原信合社人員聯絡、接觸，不
    知瑞聯公司是否確實提供豐原信合社相關資料徵信、估價而
    均不知情。】同意擔任名義上之借款人、保證人，並以瑞聯
    公司所有如附表編號1～13、15～18、20～25「擔保品」欄
    所示之不動產（登記名義人為上開借款人或保證人，詳見如
    附表編號1～13、15～18、20～25「擔保品」欄所載），向
    豐原信合社提出申請就原初貸案件延展貸款期間，及另以如
    起訴狀附表編號14、19所示之名義借款人、保證人申請貸款
    供瑞聯公司使用之際，均明知上揭如附表編號1～13、15～1
    8、20～25所示之延展案件及如附表編號14、19所示之初貸
    案件之借款人、保證人，均僅為形式上出具名義之人頭，並
    無清償、負擔貸款本息之意，且貸得之款項，實際上均係供
    瑞聯公司同一法人使用，並由瑞聯公司統一負責支付清償，
    上揭高額貸放款項存有「分散貸款，集中使用」高度可能遭
    倒債之風險，且如附表編號1～13、15～18、20～25所示貸
    款案件，於初貸時已違反「豐原市信用合作社放款準則」第
    6條所定對於同一借款人之最高放款限額規定之情事，前開
    瑞聯公司周啟昌、周莉娜等人參與如附表編號1～13、15～
    18、20～25所示之申請延展貸款期間，及如附表編號14、19
    所示初貸案件之申請，因不合於上揭準則第6條之規定，均
    不應准許，且為保全後續債權之追償，更應於如附表編號1
    ～13、15～18、20～25所示案件初貸期限屆至時，即刻要求
    清償全數本金或即時為追償借款之保全動作，以利豐原信合
    社確保債權，避免致生損害於豐原信合社之財產，惟竟不顧
    上揭準則之規定，連續違背任務而准予延展或核放貸款，復
    行違反「豐原市信用合作社放款準則」第12條、第19條、第
    20條所定放款應確實調查借款人、保證人之信用程度，並須
    有適當償還能力之保證人或抵押品，且應確實依上揭準則所
    定之方式評估不動產擔保品之價值等規定，推由主辦人員即
    被告李進益、吳銘鎮前往瑞聯公司，在該公司集中辦理形式
    上之對保手續，就更名後之人頭借款人、保證人之個人信用
    情形，未為實質上之徵信、調查，並無視於如附表編號1～
    13、15～18、20～25所示初貸之82年間，距離申請延展之85
    ～87年間，已相隔多年，且依當時之不動產市場行情，價格
    已多所跌落，即逕將先前初貸時之不動產估價資料，影印剪
    貼於延展案件之不動產調查報告表上，並高估如附表編號1
    ～13、15～18、20～25所示供擔保之不動產價值。且就上開
    於81年間完工而供擔保之建物部分，未依上開準則第20條第
    2項之規定，考量折舊率、經過年數以估計其價值，就不動
    產公共設施之部分，則重覆供作多筆貸款之擔保品後，經由
    均不知情且對上揭貸款案件並無核貸決定權之豐原信合社營
    業部副理林王素琴、襄理林俊賢、吳成邦（原名吳炆霖）、
    豐東分社襄理劉振興等人，依序在申請資料上為形式審核蓋
    章後，再轉送知情之經理即被告林益燦、張正平、張孟津核
    章，並藉被告黃士欣、林益燦、張正平、張孟津分別為總經
    理、經理而兼任放審小組成員之身分，於放審小組為書面形
    式審查時護航過關後，送由知情之總經理黃士欣蓋章而准許
    瑞聯公司於清償極低成數（一成）之本金後，准予延展貸款
    期間長達15年（指如附表編號1～13、15～18、20～25所示
    部分）及准予放貸撥款（指如附表編號14、19所示部分），
    並均由周莉娜在豐原信合社開立之帳號：000000000000號帳
    戶繳付前開貸款案件之本息，藉此拖延遮掩瑞聯公司於上開
    初貸期限屆至而無力全數清償高額本金之資金缺口，並自88
    年9月27日繳付本息後起，即陸續未再繼續清償前揭貸款案
    件之本息，總計轉列呆帳未償還之貸款金額共計52,622,113
    元（各貸款案件經轉列為呆帳之數額，詳見附表編號1～25
    「轉呆帳金額」欄所示），而共同連續以上揭違背任務之行
    為，圖瑞聯公司之利益，致生損害於豐原信合社之財產。而
    被告黃士欣等人之前揭背信行為，業經臺灣臺中地方法院檢
    察署以94年偵字第1135、1398號起訴書提起公訴，並經臺灣
    中地方法院96年易字第4981號刑事判決、及臺灣高等法院臺
    中分院98年上易字第609號刑事判決確定在案。
  (四)查被告黃士欣、林益燦、張正平、張孟津、李進益、吳銘鎮
    均受原告委任處理貸款之徵信、放款、審核之事務，並分任
    原告授信審議委員會審議委員、總經理、經理、放款主辦等
    重要職務，渠等與原告間均有民法第528條所訂委任契約之
    委任關係，而被告黃士欣等人之前揭刑事背信犯行，均經臺
    灣高等法院臺中分院刑事判決有罪確定，並分別判處徒刑。
    被告等人故意違背其受任事務之權限，而使原告受有財產權
    之損害，爰據民法第544之規定，對於委任人之原告所受如
    附表所示之財產權損害自應各自負損害賠償之責。
  (五)復查被告李進益為附表編號2、3、6～9、12、13、15、17～
    19、22、24、25號貸款之主辦人員，被告吳銘鎮為附表編號
    4、5、10、11、16、20、23號貸款之主辦人員，對於受任事
    務之處理仍有裁量建請是否放款或展延同意貸款之權限，為
    受原告委任處理事務之人，應依民法第54  4之規定，與其
    餘被告各負同一之損害賠償責任。縱認與原告間係僱傭關係
    ，而非委任，卻蓄意違反「豐原信合社放款準則」，致原告
    受有上揭如附表所示之財產損害，核其所為顯已違反提供勞
    務應盡誠實信用原則之義務，而為不完全給付（修正前民法
    第277條參照，此種損害即係履行債務以外之私有利益，即
    所謂加害給付所致損害），依民法第277條被告李進益、吳
    銘鎮仍應就原告之損害，負債務不履行之損害賠償責任。
  (六)末查，被告黃士欣等人就原告如附表所受之損害應由附表各
    編號之各加害人各負如附表編號全部賠償之責，且為不真正
    連帶債務，其中一被告已為給付，他被告即免為給付義務。
    而每一被告就附表所示全部編號所應負之損害賠償總金額，
    均高於50,000,000元，原告僅就其中50,000,000元之範圍內
    ，請求被告黃士欣等人各負損害賠償責任，如其中一被告已
    為給付，其他被告即免為給付義務。
  (七)對被告抗辯之陳述：
  (1)被告吳銘鎮、李進益辯稱依照豐原信合社的慣例已盡誠信原
    則，為無理由：
  原告否認豐原信合社存有沿用舊「不動產調查估價表」辦理
    展期作業之慣例。查依83年5月26日適用之豐原市信用合作
    社放款準則第17條、第18條規定，並於同準則第19條規定辦
    理估價及放款值之標準。足見豐原信合社不問新貸案件，抑
    或展期案件，均應徵信估核擔保品之確實現值，據以覈實辦
    理放款及展期作業，根本不可能同意任由受任處理貸款徵信
    、審核、建議職務之被告等人，將舊估之不動產調查表予以
    影印剪貼於申辦貸款展期作業之不動產調查表，形成擔保不
    動產於申辦貸款展期時，其市價現值與原辦貸款時相同之假
    象，致違反上揭放款準則之規定，未令各瑞聯公司所提供之
    借款人頭遵期償還本金。
  更況，豐原信合社放款準則，係由豐原信合社社員大會選舉
    理事，組成理事會，再由理事會擬具同意通過，始能施行，
    供為豐原信合社辦理放款業務之依據，該準則之規定係由豐
    原信合社全體會員授權理事會制訂，再由理事會決議通過，
    通令豐原信合社所屬分社辦理放款業務依該準則執行，分層
    授權而來，未經豐原信合社理事會決議，不得任意修改。被
    告吳銘鎮、李進益為豐原信用合作社之職員，並無權限修改
    系爭放款準則，更無違背該放款準則任意放貸之權利，如放
    款準則有修正之必要，應提報理事會修正，亦不得為便利放
    款業務而選擇性依循放款準則執行職務，更遑論自行創設「
    內部慣例」。倘「內部慣例」得作為被告吳銘鎮、李進益違
    背放款準則之合理依據，豈非視豐原信合社社員權益、理事
    會職權於無物，放諸於全國金融機關，則金融監理秩序蕩然
    無存，放諸於國家法治制度，則法令規章形同虛設，任何人
    違犯法令，僅須言明此為「內部慣例」即能免責，荒唐無稽
    ，洵不可採。
  又本件係被告吳銘鎮、李進益明知瑞聯建設公司利用他人名
    義申貸借款仍違法核貸。按39年6月3日修正公布之合作社法
    第3條第4款規定，合作社之業務，應為謀金融之流通，貸放
    生產上或製造上必要之資金於社員、豐原信合社章程第2條
    亦規定本社以處理存放款融通社員間資金之需要為目的。由
    上述規定可知，豐原信合社依法之放款對象，為有資金需要
    之社員，其他第三人不得為放款對象，系爭借款之借款人均
    僅係人頭之事實，業據各該借款人頭於刑事偵查卷中案中證
    述明確，而被告吳銘鎮、李進益明知本件借款人均係瑞聯建
    設公司所使用之人頭，所借款金額均供瑞聯建設公司使用，
    利息、本金之償還亦係由瑞聯建設公司負責償返。被告等均
    知悉實際放款對象非為名義上放款對象，竟違反合作社法及
    上訴人之章程，放貸高額款項，致原告受有損害。
  (2)被告吳銘鎮、李進益稱實際審核為豐原信合社的審議委員會
    ，其等並無決定權、無共同侵權行為，為無理由：
  按「所謂委任，係指委任人委託受任人處理事務之契約而言
    。委任之目的，在一定事務之處理。故受任人給付勞務，僅
    為其處理事務之手段，除當事人另有約定外，得在委任人所
    授權限範圍內，自行裁量決定處理一定事務之方法，以完成
    委任之目的。至僱傭，則指受僱人為僱用人服勞務之契約而
    言。僱傭之目的，即在受僱人單純提供勞務，對於服勞務之
    方法毫無自由裁量之餘地。」最高法院85年度臺上字第2727
    號、95年臺上字第2289號民事判決足資參照。是故，僱傭與
    委任之差別，即在裁量權之有無。又「受任人處理委任事務
    ，應依委任人之指示」、「受任人非有急迫之情事，並可推
    定委任人若知有此情事，亦允許變更其指示者，不得變更委
    任人之指示」民法第535條、第536條定有明文。受任人處理
    委任事務，本應依委任人之指示辦理，故委任事務之「決定
    權」，係屬委任人之權限，而非由受任人行使，故委任契約
    之認定，並非以受任人是否有「決定權」，係以受任人於處
    理委任事務時，對於該事務之執行有無「裁量權」認定，而
    非如受僱人僅係機械式服從僱用人之指示執行勞務。
  本件被告李進益、吳銘鎮於承辦放款業務時，對於擔保物之
    現值調查、放款額度均有鑑估及會勘之「裁量權」，縱其後
    應交由上級審核，亦無礙於其於辦理委任事務之裁量空間。
    換言之，其二人並非機械式執行上級主管之指示，在辦理放
    款事務時，仍有裁量如何認定擔保物現值、應核貸多少金額
    之空間，並非毫無裁量權限，而放貸與否之最後決定，係屬
    委任人之權利，事理至明。
  再者，縱認被告李進益、吳銘鎮與原告間之關係為僱傭，惟
    渠等均明知原貸款之實際借款人係瑞聯建設公司，各戶房屋
    之借款名義人均為瑞聯建設公司以員工人頭名義借款，集中
    交由瑞聯公司使用，顯然已屬分散借款，集中使用之違反放
    款準則之高風險貸款，竟在瑞聯公司申辦展期之際，明知各
    擔保不動產市價已明顯貶低跌落，未實際徵核當時不動產市
    值，統一集中在瑞聯公司辦理對保作業，配合完成貸款展期
    作業，顯然違反兩造間僱傭契約受僱人服勞務應盡誠實信用
    原則之義務，而為不完全給付，亦應依修正前民法第227條
    之規定，對於原告所受損害各負全部賠償之責。
  (3)被告等辯稱渠等辦理展期時未有新增放款，更收回一成本金
    ，展期後更收回本利37,556,090元，原告並未因此貸款案件
    受有損害，為無理由：
  查瑞聯公司於85年申請展期貸款當時，「臺灣之不動產價格
    已自83年起隨著經濟景氣反轉而一路下跌，中、南部更加嚴
    重，其中又以集合住宅及辦公大樓跌幅最深。」之情，有被
    告李進益、吳銘鎮於臺中地檢署92年他字第25號背信案件所
    提出之「新航道關聯戶貸款案件補充說明」可資證明。惟被
    告等人卻未積極回收貸款，避免豐原信合社之損害，抑或以
    擔保物價值跌落，要求瑞聯公司補提不動產擔保，反而未確
    實徵信、估價當時不動產之價值，剪貼影印81、82年間之不
    動產調查表，於業務上作成不實文書，而准予展期。準此以
    論，被告等人確有違反委任契約受任處理事務之權限，致豐
    原合作社受有損害。
  次查瑞聯公司自82年1月、4月間以「中港新航道」商辦大樓
    為擔保品，借用公司員工為人頭戶向豐原信合社，辦理
    貸款、集中使用後，至85年8月間申請展期時，雖當時景氣
    反轉，不動產價格大幅跌落，但瑞聯公司仍繳息正常，公司
    正常營運並無財務危機傳出，然而本件貸款於82年初貸時，
    已因「分散貸款、集中使用」而屬高風險之貸款案件，倘被
    告等人於85年間瑞聯公司申請展期時，得恪遵「豐原信用合
    作社放款準則」之規定，確實辦理擔保品不動產價格之徵信
    、審核，未違反委任契約，自應回收全部違規放款，縱令未
    全部回收違規貸款，在當時擔保品不動產價格大幅跌落之際
    ，既已明知係瑞聯公司以員工人頭戶「分散貸款」，而由公
    司「集中使用」之事實，至少得以以附條件展期之方式，令
    瑞聯公司補提其他不動產設定抵押權以供確實之擔保。倘如
    此，當時瑞聯公司仍正常營運，並無財務危險，自能償還全
    部貸款，或提供其他不動產擔保，自不致於5年後88年9月21
    日南投大地震，中部不動產營建業界崩盤時，自88年9月27
    日後，即無法正常繳息，公司倒閉，豐原信合社本件貸
    款亦因之無法回收，雖經將中港新航道大樓各戶擔保品拍賣
    分配價金取償後，仍受有如刑事確定判決附件所示高達52,6
    22,113元轉列呆帳之損害。是以原告所受此開損害，顯係因
    被告逾越委任權限之背信行為所致，若無被告等人之背信行
    為，原告當可免此財產損害之發生，被告等人自應對此損害
    負賠償之責。
  再者，被告等人以剪貼舊「不動產調查表」之方式，故意不
    就各貶值不動產為詳實之估價，則該不動產於申辦展期作業
    時之跌落市價究竟為何，已令豐原信合社於審議貸款時無從
    知悉，無從判斷是否不應准予展期，而應回收債權，或應命
    補提擔保品，或應先行回收幾成貸款本金。是以，縱令被告
    等人在展期作業中建議將原貸款先行收回一成本金，仍無解
    於違反豐原信合社放款準則，致生損害於原告之責任。
  (八)聲明：(1)被告黃士欣、張正平應各給付原告300,000元（附
    表編號1部分），即自起訴狀繕本送達翌日起至清償日止，
    按年息百分之五計算之利息。如上列其中一被告已為給付，
    在給付之範圍內其他被告同免給付之義務。付之義務。(2)被
    告黃士欣、林益燦、張正平、李進益應各給付原告500,000
    元（附表編號2、19部分），及自起訴狀繕本送達翌日起至
    清償日止，按年息百分之五計算之利息。如上列其中一被告
    已為給付，在給付之範圍內其他被告同免給付之義務。(3)被
    告黃士欣、林益燦、李進益應各給付原告200,000元（附表
    編號3部分），及自起訴狀繕本送達翌日起至清償日止，按
    年息百分之五計算之利息。如上列其中一被告已為給付，在
    給付之範圍內其他被告同免給付之義務。(4)被告黃士欣、林
    益燦、張孟津、吳銘鎮應各給付原告1,200,000元（附表編
    號4、5、11、16、20、23部分），及自起訴狀繕本送達翌日
    起至清償日止，按年息百分之五計算之利息。如上列其中一
    被告已為給付，在給付之範圍內其他被告同免給付之義務。
    (5)被告黃士欣、林益燦、李進益應各給付原告2,000,000元
    （附表編號6、7、8、9、12、13、15、17、18、22部分），
    及自起訴狀繕本送達翌日起至清償日止，按年息百分之五計
    算之利息。如上列其中一被告已為給付，在給付之範圍內其
    他被告同免給付之義務。(6)被告黃士欣、張孟津、吳銘鎮應
    各給付原告200,00 0元（附表編號10部分），及自起訴狀繕
    本送達翌日起至清償日止，按年息百分之五計算之利息。如
    上列其中一被告已為給付，在給付之範圍內其他被告同免給
    付之義務。(7)被告黃士欣、林益燦、張正平、張孟津應各給
    付原告200,000元（附表編號14部分），及自起訴狀繕本送
    達翌日起至清償日止，按年息百分之五計算之利息。如上列
    其中一被告已為給付，在給付之範圍內其他被告同免給付之
    義務。(8)被告黃士欣、張正平、李進益應各給付原告400,
    000元（附表編號24、25部分），及自起訴狀繕本送達翌日
    起至清償日止，按年息百分之五計算之利息。如上列其中一
    被告已為給付，在給付之範圍內其他被告同免給付之義務。
    (9)原告願供擔保，請准宣告假執行。
二、被告等則辯以：
  (一)被告黃士欣、林益燦、張正平、張孟津部分：
  (1)查本件原告固主張有刑事審理、判決之背信等事實及執行法
    院拍賣擔保品結果之債權尚未完全獲償等事實，並提出刑事
    判決書及債權憑證為證，然而，按刑事判決所為事實之認定
    ，於為獨立之民事訴訟之裁判時本不受其拘束，最高法院40
    年台上字第1561號判例要旨參照。故  鈞院審理時自應就本
    案被告之義務為何、被告等有無義務之違反以及因果關係之
    有無等法律關係為獨立之判斷，而不應受該刑事判決之拘束
    ，合先敘明。
  (2)次查系爭貸款案件，係82年間由瑞聯公司人員向豐原信合社
    借款，並提供不動產為擔保品（下稱為初貸），至85年間向
    豐原信合社申請延展（下稱為展期），而初貸於刑事審理時
    ，業已罹於十年追訴時效，故刑事案件僅審理被告等人於辦
    理展期時有無背信行為。因此原告既以刑事案件為據向被告
    等人以違反委任契約請求損害賠償，應僅就85年間被告等展
    期行為認定（82年初貸縱有違反兩造契約約定，距原告起訴
    亦已超過15年請求時效而不能另向被告等請求）。
  (3)被告等人於85年間展期行為並無違背職務行為之情事，說明
    如下：
  85年展期時並無「分散貸款，集中使用」之情形：
    1.原告雖引刑事判決認本案於展期時有「分散貸款，集中使
      用」之情形，然查所謂「分散貸款、集中使用」之情形，
      固使信合社資金貸放與少數實際上資金需求者，造成風險
      集中，違反風險管理原則，但其產生風險之時間點，應指
      「放款」時就會產生，至於款項貸放出去後，其風險即繼
      續存在至貸款收回日為止，換言之，「分散貸款、集中使
      用」應指實際上需有放款行為始足當之，否則既無貸款行
      為，何來集中使用可言？
    2.本案被告等人既僅為展期而未放款，自無「分散貸款、集
      中使用」之行為，且亦因未有任何款項放出，自無造成豐
      原信用合作社任何損害之處，且更因為被告等展期，反而
      順利收回一成本金及其後數年的本利攤還利益，就此而言
      ，被告等行為並無違背委任契約之處。
  系爭貸款案之承辦人員於展期時，業已完成對物的徵信行為
    ：
    1.被告林益燦於展期換單時確有至系爭擔保品之不動產實地
      探勘過，此有刑事判決所傳之證人李坤螢及不動產調查報
      告表皆有記載「因房地景氣尚未熱絡，本件擬收回本金的
      10%」、「擬同意換單，但因近期房市低迷，為確保債權
      ，擬換單同時收回本金10%」、「因房地產景氣低迷，但
      前貸款繳息正常，擬收回本金的10%」等語為證。若被告
      等未核實徵信、調查，豈會知道房市下滑並進而要求瑞聯
      建設公司於展期時要先行收回本金的10%？故原告指稱被
      告等人未核實徵信、調查云云，顯屬誤會。
    2.另按財政部90年10月17日臺財融（三）字第0900003119號
      函對於土地之估價方法、時價認定依據、放款值核估標準
      、內部之控管措施事項，「係屬各金融機構自主經營及實
      務操作範圍」，因此，雖系爭展期貸款案中之「不動產調
      查表」，並未就當時當地行情附有書面資料，然其並不違
      反豐原信合社當時徵信之規定，以及「不動產調查表」上
      ，除主辦人員外，亦均有註明會同稽核部人員（包括訴外
      人張柏勳）實地勘查，而系爭貸款案件上之借款申請書、
      不動產調查表皆有記載「因房地景氣尚未熱絡，本件擬收
      回本金的10%」、「擬同意換單，但因近期房市低迷，為
      確保債權，擬換單同時收回本金10%」、「因房地產景氣
      低迷，但前貸款繳息正常，擬收回本金的10%」等語，足
      證系爭貸款案件確有符合豐原信合社之規定實地勘查完成
      對物徵信，僅是因本案如前所述，符合沿用舊估價表之標
      準，故被告等始未重新製作估價表。故被告等實未如原告
      所稱有任何違反兩造契約之處。
  被告等沿用舊估價表是存在豐原信合社之慣例，並未違反豐
    原信合社之規定：
    1.原告雖指稱被告等將初貸之不動產估價資料剪貼影印於延
      展案件之不動產調查報告表，高估所供擔保不動產價值，
      而准予延展貸款云云，惟查，在85年間並無任何法令規定
      有禁止『展期』時不得沿用舊估價表，且按「對於一般案
      件轉期，如符合未積欠本息及財務狀況無不良徵兆之條件
      ，准予沿用原估價表辦理轉期」財政部91年4月8日臺財融
      字第0913000195號函定有明文，從此函示可知「展期」或
      「轉期」時，因未有實際放款行為，僅是延展借款時間，
      故於擔保品估價情形條件予以放寬，於展期前繳息正常且
      無不良徵兆時，准予沿用舊估價表，上開函示僅是將業界
      行之有年的情形予以明文化而已。而系爭貸款案件屬「展
      期」案件，雖借款人皆已變更，但因擔保品未變更，且之
      前借款戶復繳息正常，故被告等即沿用舊估價表方式辦理
      估價。
    2.又豐原信合社有沿用舊估價表之慣例，此見李進益、吳銘
      鎮、林月英、賴金池、黃士欣、林益燦、張正平、林月英
      、林俊賢、劉振興、尤瑞桐、李進益、吳銘鎮、陳世椼、
      張孟津於偵訊及刑事案件審理中，皆稱沿用舊估價表係屬
      豐原信合社之慣例，此亦可從刑事案件向三信所調閱之嚴
      正雄、林芳枝貸款案件亦是沿用舊估價表，而未經豐原信
      合社懲處，金檢單位檢查亦未列為缺失，由此可知，於借
      款戶繳息正常情形之下，沿用舊估價表為豐原信合社之慣
      例，並非被告等背信所為。自難以此歸咎於被告等人。
    3.據上，被告等係因沿用舊估價表同意瑞聯公司展期，沿用
      舊估價表為豐原信合社之慣例，此為豐原信用合作刑
      事出庭人員一致所認，應無疑義。而按內部慣例辦理展期
      並無違反被告等處理事務之義務，此亦為類似案件為最高
      法院97年度臺上字第359號判決所肯認。
  被告等人展期時已有作債權確保動作：
    1.原告稱本件貸款於82年初貸時，已因「分散貸款，集中使
      用」而屬高風險之貸款案件，於85年被告等辦理展期時，
      至少得以附條件展期之方式，令瑞聯公司補提其他不動產
      設定抵押以供確實之擔保云云。然按豐原市信用合作社放
      款準則（依據83年度第六次理事會修改）第5條「本社放
      款期限分為短期、中長期及長期」，查系爭貸款案件於申
      請書上既記載其目的係作購屋使用（初貸時係作周轉金使
      用），依規定其性質應屬中長期放款，且借款人多為受薪
      階級，故於展延時變更借款期限為15年，並要求每月需本
      息攤還（初貸時僅要求繳息），始符合借款人之薪資收入
      及借款目的。故展期時將貸款期限延長為15年並無違反豐
      原信用合作社之規定，且刑事庭亦不認為貸款期限延長為
      15年有何背信之處，故原告以展期時延長貸款期間為15年
      指摘被告等人，恐有誤會之處。
    2.又被告等於同意展期時，不僅對系爭擔保品之不動產實地
      探勘過外，亦已考量當時房地景氣，先行收回本金10%才
      准予展期，因此被告等並非如原告所稱於展期時無債權確
      保動作。
    3.至於收回本金10%是否已足以確保債權，原告雖以事後拍
      賣結果認為尚有不足之處，惟查所謂不動產價格高低取決
      於景氣循環週期，有無高估，仍以貸款當時提供之擔保品
      價值是否能確保債權以資判斷。因此原告指被告等於85年
      時應以附條件展期，然查系爭貸款案於82年初貸時只有還
      息不還本，85年展期時被告等考慮到不動產現況，故除要
      求瑞聯公司應還息還本外，更以收回一成本金為展期之條
      件，故被告等雖未如原告所稱應請瑞聯公司另提供不動產
      設定抵押，然在原擔保品不變下，先行收回一成本金，其
      亦屬足額擔保。至於其後於88年因發生921大地震，致使
      中部不動產營建業者崩盤，實非被告等於85年時辦理展期
      所能預見，自不得以此歸咎被告等人。
  (4)本件被告等人已盡受委任義務：
  查豐原信合社放款業務，相當程度具有營利之性質與色彩，
    豐原信合社辦理不動產抵押貸款業務，主要目的之一，亦期
    望藉由放款賺取利息，是就營利之觀點而言，乃著重於營業
    之收益與債權之擔保，因此在核貸過程中，縱有違背貸款業
    務規定，但未必與營利之目的相違或導致實質上之損失。是
    被告等是否違反委任契約，客觀上首應審究者，在於本貸款
    案有無明顯不利於豐原信合社貸款債權之擔保或獲償之情事
    ，而在主觀上亦需就其是否具有取得不法利益或損害本人利
    益之故意或過失論斷。
  再者，貸款清償期屆至，借戶一時未能清償，茍立即進行催
    收、執行程序，則該貸款案將成為逾期放款或呆帳，對借戶
    不免嚴苛，且豐原信合社逾放比率亦將增加，而豐原信合社
    處理逾期放款亦將增加營業成本。若予借戶辦理展期，一方
    面使借戶舒緩繳納本金，另方面豐原信合社可繼續收取利息
    及要求借戶處理擔保品，在情理上並非無據。因此，被告等
    人單純為「展期」行為不能即謂有違反委任契約之處。
  本件被告等於85年間經借款人等申請展期時，相關承辦人員
    在受理申請時，即注意到房價有走跌的趨勢，為確保合作社
    債權，即依照合作社放款準則之規定，要求借戶償還部分本
    金，與借戶屢經協商後，考量債務人之前均正常繳息及為顧
    及債權確保與借款人之償還能力，乃以沿用估價表方式辦理
    展期，要求收回一成本金，同時變更授信條件由每月繳息改
    為每月本息攤還，以降低風險，此見系爭貸款案件上之借款
    申請書、不動產調查表皆有記載「因房地景氣尚未熱絡，本
    件擬收回本金的10%」、「擬同意換單，但因近期房市低迷
    ，為確保債權，擬換單同時收回本金10%」、「因房地產景
    氣低迷，但前貸款繳息正常，擬收回本金的10%」等語並要
    求借款人本利攤還等可知，以減少豐原信合社之風險，由此
    觀之，被告等人實已盡到善良管理人責任。
  被告等業已詳實辦理徵信作業，並且依放款準則規定，每筆
    放款金額皆經「放款審議小組」審核通過，此見系爭貸款案
    皆有「授信案件審議表」上有放款審議小組同意意見可知，
    且依證人曾忠興「…豐原信合社承辦人沒有拿到佣金…」、
    周啟昌「…豐原信合社的人沒有拿到佣金…」（參臺灣臺中
    地方法院檢察署92年度偵字第1135號偵查卷第294頁）及上
    開各借款人、保證人等之證詞，顯見被告等並未從借款人等
    獲得任何利益。且依「豐原信用合作社放款轉列呆帳獎懲要
    點借款」所列三、處罰標準，雖以貸放後繳息未滿一、三、
    六、九個月及一年等而區分處罰標準，然僅處罰繳息未滿一
    年，換言之，若放款繳息超過一年者，縱使轉列呆帳，承辦
    人員即不需受處分，考其意思，應是貸款本身即具有風險，
    若借款戶繳息超過一年以上者，即謂承辦人員已詳實徵信，
    而超過一年後，受限於經濟環境變遷，公司營運良窳，縱使
    事後轉列呆帳，亦不能歸咎於承辦人員。因此，於三信商業
    銀行股份有限公司97年11月25日三信銀管字第9703688號函
    所附附件五豐原信合社人事評議會議皆未以本案相關貸款案
    件對於被告等予以懲處，足見被告等是遵守豐原信合社規定
    ，完成展期貸款事項，並無違誤之處。
  末就瑞聯集團而言，渠等於辦理借款與展期時，若有與被告
    等有共同損害豐原信合社之犯意在內，豈有自82年開始正常
    繳息，展期後本利攤還，甚且於87年間瑞聯集團營運發生狀
    況後，仍繼續還款至89年？且若以拍定價格再加計82年至89
    年間借戶所繳交之利息，其所償還之金額甚至超過所借得之
    本金，就此而言，豐原信合社並無損失。此皆足以說明被告
    等與瑞聯集團人等並無損害豐原信合社之意圖，而被告等亦
    無違反委任契約之處。
  縱認被告等因為原告之放審會委員，渠等處理放款之審議事
    項，有裁量決定之權限，與原告間成立委任關係，然依放款
    組織準則第9條之規定，渠等均為義務職，就放款審核事務
    之處理，並未受有報酬，則依民法第535條規定，被告等就
    系爭放款業務之執行，僅應負與處理自己事務為同一之注意
    義務。並依同準則第7條第1、2款所定之放審會職權為：「
    關於大額放款之審議事項」、「關於借款社員與其保證人信
    用調查及質押估價之抽查復查事項」等為其審議職務內容，
    而系爭擔保物之核估程序，既無違誤，已如前述，嗣後又經
    原告之稽核單位覆核通過及其監事會決議確認無訛，均如前
    述，自難認被告等有未依委任人（原告）之指示處理事務之
    過失，或有逾越權限之違背職務行為情事。此有相同案件之
    最高法院97年度臺上字第359號判決（該判決亦肯認如按原
    告內部慣例辦理貸款業務，縱刑事判決認有背信罪嫌，然於
    民事上並無違反僱傭或委任契約之情形）足稽。原告請求渠
    等賠償，實屬無據。
  (5)原告不僅未因被告等辦理展期而受有損害，更因展期而受有
    利益：
  按「損害賠償之債，以實際上受有損害為成立要件，倘無損
    害，即不發生賠償問題；被害人實際上有否受損害，應視其
    財產總額有無減少而定。被上訴人貸款予王○滿等七人而對
    之取得債權，其財產總額並未因此減少，於被上訴人證明對
    王○滿等七人及其連帶保證人潘○道、陳○欲追償無效果，
    及抵押物賣得價金不足清償系爭貸款前，自難認被上訴人已
    受有實際損害。」、「損害賠償之債，以實際上受有損害為
    成立要件，倘無損害，即不發生賠償問題；被害人實際上有
    否受損害，應視其財產總額有無減少而定。中央信託局貸款
    予柯明山等人而對之取得債權，其財產總額並未因此減少，
    於其證明就系爭貸款追償無效果前，尚難認已受有實際損害
    。系爭貸款案有部分擔保品尚未拍賣，為原審確定之事實，
    就該部分貸款能否認中央信託局已受有損害，亦待研求」，
    此有最高法院92年度臺上字第566號、92年度臺上字第1186
    號判決可稽。
  如前所述，被告等辦理展期時，不僅未有任何一毛一角放出
    ，更收回一成本金10,780,000元，展期後更收回本利合達37
    ,556,090元，兩者合計金額高達48,336,090元，此皆是因為
    展期後才能收回之金額，故原告並未因為展期而受有損害，
    相反的更因為展期而獲有利益。
  再者，本案實際放款時（即初貸）之借款利率為10.125%，
    且當初放款約定條件只有還息不還本，並為期三年，故以三
    信商銀所附附件六為計算基準，計入初貸後展期前原告已收
    取之利息（計算式：本金×10.125％×3），加計85年展延
    時先行收回一成本金後，而借款人等每月亦以10%以上之年
    息繳付本息，迄至89年間因借款人無力支付始經原告催收、
    拍賣擔保品而轉列呆帳，其繳付之本息及拍賣擔保品所獲得
    價金之總和，業已逾越原貸放金額。換言之，三信商銀因為
    貸款及展延案件，扣除本金後，尚獲利達12,568,592元（計
    算式：0000000+0000000＝00000000）此有卷附附表可證，
    是原告並未因此貸款案受有任何損害可言。
  (6)縱認原告受有損害，該損害亦與85年間展期行為無因果關係
    ：
  如前所述，本案係屬「延展」貸款案件，並非「初貸」案件
    ，因此85年間被告等辦理展延時，並未有任何款項貸予瑞聯
    建設公司任何人，因此，縱使事後借款戶至88年9月後繳付
    本息後，即陸續未能繼續清償貸款案件之本息，然其因屬82
    年「初貸」時貸款債務之延伸，並非肇因於本案「延展」貸
    款所致。換言之，縱認初貸時有「分散貸款集中使用」之情
    形（實際上並沒有），然該風險既產生於「初貸」時，則辦
    理「展期」時，該風險即已存在，故「展期」時，因未有任
    何放款行為而另行創造新風險或增加原有風險而造成豐原信
    合社任何損害，因此該催收呆帳與本件之延展貸款案難謂有
    任何因果關係。
  再者，因拍賣程序歷經冗長之期間，而如原告所言，房地產
    房價在88年至89年間國內經濟環境丕變，及九二一地震嚴重
    影響，故實不能執之後拍賣結果逕而推論85年間之系爭不動
    產之價值，從而逕認被告等於鑑價過程有瑕疵致原告受有財
    產上利益損害之情，否則此不啻將房地產不景氣所造成地價
    下滑之現象歸由被告等負擔。因此，原告主張因為展期而受
    有損害等有利於己之事實，應由原告就(1)被告等於展期時要
    求瑞聯建設公司先行繳還一成本金並領取本利長達三年受有
    損害；或(2)於初貸時若不予展期而逕行拍賣系爭擔保品能使
    原告全額清償等情，負舉證之責。然原告迄今皆未對此負舉
    證責任，僅憑刑事判決即逕行求償，被告等人實難干服。
  (7)關於原告舉被告黃士欣等人另案因辦理貸款違反信用合作社
    貸款準則，而經鈞院92年度重訴字第106號、臺灣高等法院
    臺中分院93年度重上字第51號、鈞院95年度金字第7號民事
    判決、臺灣高等法院臺中分院97年度金上字第2號民事判決
    、最高法院97年臺上字第25407號裁定等等判決云云。惟查
    ，原告上開案件係因豐原信合社人員放款行為（即初貸）所
    肇致，然本案迥異於前開案件，原告以臺灣高等法院臺中分
    院98年上易字第609號刑事判決認定被告等有背信行為，據
    此請求損害賠償，然不僅該刑事判決內容多所錯誤（如刑事
    判決既認為被告有現場實地勘查，卻忽略豐原信合社內
    部慣例得沿用舊估價表？且刑事判決所審究的既是展期，展
    期時被告等並未放款一分一文，則究竟被告等因為展期造成
    原告之損害何在？且忽略商業經營法則，無法說明因何認定
    若當時不准展期則可避免原告損害？），僅因本案僅為背信
    案件無法上訴三審而告確定，被告等人自難干服，且刑事判
    決不能拘束民事判決，此亦為最高法院一貫見解。
  (二)被告吳銘鎮、李進益部分：被告吳銘鎮未於最後言詞辯論期
    日到場，據其提出之書撞擊先前到場之陳述，是被告吳銘鎮
    、李進益所辯如下：
  (1)被告二人與原告間僅成立僱傭關係，並不存在委任關係：
    被告等僅受僱於原告，接受指揮，從事工作，獲致薪資，被
    告等所擔任職務之工作範圍為徵信工作，即對借款人、保證
    人之職業、收入進行徵信，並對其提供之擔保品實地勘查評
    估，製作成相關報告後連同借款申請書、土地登記簿謄本、
    建物登記簿謄本、地籍圖、建物平面圖及其他相關文件（如
    空地貸款須加附土地分區使用證明、展期或增貸時須加附原
    借款之繳納利息明細表），呈單位襄理、副理、經理審核同
    意後依「豐原市信用合作社放款準則」第7條規定呈「放款
    審核委員會」審核決議准駁，再依據審核決議事項辦理後續
    事宜。且依據「豐原市信用合作社放款準則」第7條及第22
    條規定可知，證明擔保品價格決定權不在被告二人，而是在
    放款審核委員。另依據「豐原市信用合作社各單位分層負責
    責任制實施要點」之放款業務各種工作項目分層負責劃分權
    限，被告二人當時為經辦，授權等級為「擬辦」。僅從事借
    款人、保證人相關資料之收集與填製，擔保品市場價格之收
    集及使用現況之調查，對於放款案件被告二人並未獲得原告
    授權有審核之權限，因此被告二人與原告之間只有僱傭關係
    ，不存在委任關係，因此無原告所指違反委任契約受任處理
    事務之權限。
  (2)系爭貸款實際審核為豐原信合社的審議委員會，被告吳銘鎮
    、李進益並無決定權、無共同侵權行為：
  依據「豐原市信用合作社放款準則」第7條規定：「本社放
    款審核委員會負責審核全部放款，凡屬放款均須放款審議委
    員會通過」及「豐原市信用合作社營業單位分層負責明細表
    」之放款業務各種工作項目之授權分層負責劃分為擬辦、審
    核、覆核、核定，而被告等所擔任之放款經辦只有擬辦層級
    ，而未被授權為審核、覆核、或核定權限。即知被告等對放
    款案件無審核權。被告等僅從事借款人、保證人相關資料之
    收集與填製，擔保品市場價格之收集及使用現況之調查。
  又系爭案件之借款人、保證人與其他金融機構所有放款案件
    之借款人、保證人一樣須負責借款清償責任，不因是否為人
    頭戶而有所例外。借款人、保證人均稱自己為人頭戶，乃借
    款人、保證人與瑞聯建設公司間之內部關係，外人不得而知
    ，借保人在背信案件審理期間均表示在辦理徵信或對保時並
    未告知被告等此項關係，被告等如何得知係為人頭戶。系爭
    案件為擔保放款，除了人保外還有物保，況且當初受理展期
    暨變更借款人或保證人申請時，借款事實俱已存在，被告等
    因不知借保人係人頭戶，依照一般正常案件辦理展期之處理
    程序辦理。
  系爭案件若真如原告起訴書所載（於82年即以人頭戶方式放
    貸出去，資金為瑞聯建設公司使用，借款期間利息由瑞聯建
    設公司支付…）。被告李進益當時任職於豐原市信用合作社
    豐南分社，直至85年1月1日才第一次輪調至營業部；而被告
    吳銘鎮82年當時任職於豐原市信用合作社中正分社，直至84
    年7月1日才第一次輪調至豐東分社，因此對於82年放款貸放
    情形及資金流向均一無所悉。直至85年申請展期換單時才接
    觸到系爭案件，辦理徵信期間並無任何人告知系爭案件為人
    頭戶，況且依民法758條規定：「不動產物權，依法律行為
    而取得、設定、喪失及變更者，非經登記，不生效力。前項
    行為，應以書面為之」。第759條之1第1項規定：「不動產
    物權經登記者，推定登記權利人適法有此權利」。據此，展
    延時被告等所承辦案件之擔保物所有權人均登記為借款人或
    保證人所有，就外觀上看不出與瑞聯建設公司有任何關係。
    被告等推定登記權利人擁有擔保物所有權，擔保物所有權人
    依民法規定對擔保物得自由使用、收益、處分並排除他人之
    干涉，所有權人提供擔保物供他人借款或為他人保證亦非法
    所明禁。銀行實務中常有以朋友或同事擔任保證人及擔保物
    提供人的案件，再者原告未能舉證豐原市信合社放款相關規
    定對於借保人的資格或其關係有不能同屬一家公司員工之限
    制。豐原市信合社基於內部控制需要，辦理徵信、授信工作
    須由不同人辦理，而利息收取屬授信人員之工作範圍，非被
    告等之工作範圍，且從電腦檔案列印之繳納利息明細資料也
    無從辨別利息由誰繳納，被告等在辦理系爭案件時，確實無
    法得知當初貸款之資金流向及利息由誰支付。因此不可能明
    知或可得而知借款人、保證人為人頭戶。
  (3)被告吳銘鎮、李進益依照豐原信合社的放款作業慣例辦理，
    已盡誠信原則：
  原告主張被告二人未辦理徵信及估價導致原告有損害，但原
    告並未舉證證明被告等未辦理徵信及估價，及證明被告等與
    原告所受之損害有因果關係。
  被告等辦理估價時已依據原告所訂定之放款準則規定會同當
    時之單位主管實地勘察，將擔保品現況記載於不動產估價表
    上並揭露當時之不動產價格有可能走跌，供單位主管及放款
    審核人員之參考。原告主張無「沿用舊估價表之慣例」，然
    原告於95年1月1日合併豐原市信合社，對於當時豐原市信合
    社放款準則未記載之放款作業慣例當然不知，辦理系爭案件
    同期間豐原市信合社也有其他分社以同樣方式辦理放款案件
    ，如中山分社林桂枝、營業部嚴正雄案，甚至是原告附表編
    號21於87年3月13日貸放之案件也是用此方式辦理，且中山
    分社林桂枝也因拍賣不足轉列呆帳，並未見原告對相關人員
    做出處分或提出求償，因此可證明被告等以沿用估價表方式
    辦理估價，並未違反原告之相關規定。
  又系爭案件之擔保品為辦公大樓（案名為新航道）即「公寓
    大廈管理條例」所稱之區分所有建物，其包含專有部分及共
    有部分（即公共設施部分），而共有部分依其使用現況及性
    質合併編列建號，單獨登記為區分所有權人共有。所以每一
    個擔保品除了專有部分的建號外，還會有一個相同之建號（
    即公共設施部分），只是持分不等而已，非重覆供作多筆貸
    款之擔保品，今提出鈞院之拍賣公告證明未有重覆提供擔保
    之情事，所以被告二人所辦理之案件均無重覆提供擔保之情
    事。
  再依據豐原市信合社（即原告）稽核室對系爭案件所出具之
    查核報告，證明被告等在辦理系爭案件過程，無論是徵信過
    程或沿用舊估價表方法均未違反豐原市信合社相關作業規定
    及『豐原市信用合作社放款轉列呆帳獎懲要點』第2條第1項
    之規定。依原告92年度第四次、第七次及93年度第三次人事
    評議小組會議記錄顯示，人事評議小組決議均以「徵、授信
    作業未違反本社相關規定」而對被告等不予處分。由此可證
    ，被告等有確實徵信、實地勘查擔保品、沿用估價表之方式
    也符合原告之放款規定，被告等在辦理系爭案件時已盡誠實
    信用原則之義務，對原告並無債務不履行之損害賠償責任。
  又被告等曾於93年臺中地檢署調查系爭案件時，應檢察官要
    求說明辦理系爭案件之流程而所呈之陳報狀，說明造成系爭
    案件損失之主要原因及當時辦理系爭案件之估價過程，旨在
    說明系爭案件所造成的損失主要原因為921震災引起不動產
    價格崩跌所致。而此一狀況並非被告等在當時就能預知，被
    告等在辦理系爭案件時因訪價及對不動產市場價格趨勢之判
    斷，當時認為市場價格已屬高檔，乃於不動產估價表上揭露
    擔保品價格有可能走跌，並供審核人員作為審核案件之參考
    ，並提出收回部分本金之建議，亦即降低原貸放成數，以降
    低風險。並非原告所指被告等在當時已明知市場價格大幅滑
    落而仍准予展期。不動產市場價格走勢乃市場機能所決定，
    沒有人能事先預知不動產的未來價格，就像現在不動產價格
    一路上漲，中央銀行為抑制房價採取許多措施，而房價會繼
    續漲或因此下跌，現在沒有人能準確預測，只能在將來回顧
    時才能明瞭。況且原告並未舉證當時合理的價格是多少？只
    以數年後拍賣不足清償借款即要求被告等負責賠償損失，而
    不問損失原因為何，有失公允。
  (4)估價單是依照豐原信合社的慣例處理，豐原信合社並無因此
    受有損害：
  原告並未舉證85年擔保品市場價格為多少？被告等如何高估
    擔保品價值而使原告蒙受損失，當時合理的貸放金額又是多
    少？展期當時之合理市價為多少？被告等當時以豐原市信合
    社所通用之「沿用估價表方式」辦理，就其原借款額度加以
    縮減，使借款額度更能符合當時市價之一定成數。
  且依照豐原市信合社放款準則第22條規定，說明市價是由放
    款審核委員或各級主管認定，縱使被告等高估市價放款審核
    委員或各級主管均可依規定調整之，因此被告等如何能高估
    不動產價值。放款審核委員或各級主管都有獲得豐原市信合
    社之授權，都可依職權變更被告等所估之擔保品價值，亦即
    放款審核委員或各級主管在審核被告等所呈送之案件，對於
    擔保品價值認定不受被告等所製作之不動產調查表之拘束。
    另依據「豐原市信用合作社營業單位分層負責明細表」之放
    款業務各種工作項目分層負責劃分權限，被告等當時為經辦
    ，授權等級為擬辦，僅從事擔保品市場價格之收集及使用現
    況之調查，擔保品價值之認定乃放款審核委員而非被告二人
    。
  (5)系爭貸款案件並非意圖「分散借款，集中使用」：
  查實務上有些金融機構會依借款金融大小，訂有不同之審核
    層級，而利用人頭戶「分散借款，集中使用」之目的或動機
    ，無非是要化整為零逃避銀行對同一人或同一關係人之授信
    餘額限制或規避較高層級審議，以利貸款案件通過。通常出
    現的模式是一個擔保品設定抵押權擔保多數不同借款人借款
    ，此方式銀行承辦人員較易發覺，若是不同擔保品不同借款
    人，除非借款人誠實以告，否則承辦人員較難查覺，系爭案
    件則屬此種形式。系爭案件82年初次貸放時，豐原市信合社
    因有資金貸出，而瑞聯建設公司也有取得資金，或許可解釋
    為分散借款，集中使用，但卻與被告等無關。被告等85年辦
    理展期時，只是受理申請展期與否，並未涉及讓瑞聯建設公
    司再次從豐原市信合社處取得資金，因此不構成「分散借款
    ，集中使用」。
  縱如原告認為其係利用人頭戶「分散借款，集中使用」，也
    不違反「豐原市信用合作社放款準則」第6條有關放款限額
    之規定，因為豐原市信用合作社放款準則第6條規定：「本
    社對每一社員放款之最高總額以不超過政府規定內，由社員
    代表大會視本社財務基礎訂定，以能普及各社員利用為原則
    」。而當時豐原市信合社對一般客戶之授信限額比率規定單
    一自然人限額60,000,000元，單一營利法人限額120,000,00
    0元，同一關係人之授信限額：自然人為160,000,000元，自
    然人+法人為320,000,000元。亦即豐原市信用合作社放對同
    一法人風險控管為120,000,000元，被告李進益承辦案件金
    額合計為56,670,000元、吳銘鎮承辦案件金額合計為31,050
    ,000元，均未達單一法人或自然人之授信限額。因此系爭案
    件當時若是由瑞聯建設公司為借款人總借款金額為87,720,0
    00元也未超過豐原市信合社放款準則第6條規定之限額120,0
    00,000元，所以無論當時以自然人或法人為借款人均不會違
    反豐原市信合社放款準則第6條規定，所以沒有「分散借款
    ，集中使用」之動機。
  又「豐原市信用合作社放款準則」第7條規定：「本社放款
    審議委員會負責審核全部放款，凡屬放款均須放款審議委員
    會通過」。因此在豐原市信合社所有放款不管借款金額大小
    ，其審核程序及審准層級均相同，何須「分散借款，集中使
    用」。系爭案件已於82年貸出，85年依規定向豐原市信合社
    申請展期，被告等是被動受理此案，並非主動招募，受理時
    依一般作業程序處理，完全不知借保人為人頭，也不知道82
    年貸放的資金都流入瑞聯建設，而豐原市信合社之放款繳息
    明細不能看出利息由何人繳納，加上收息之工作非被告等職
    掌之工作而是另有其人，所以無從得知利息皆為瑞聯建設支
    付，只知道係爭案件皆繳息正常。況且實際上資金是在82年
    貸出，展期時非但沒有資金貸出，反而收回部分借款本金，
    因此既無規避借款限額及審核層級且又無取得資金，則意圖
    「分散借款，集中使用」使原告受有損害何以成立？
  (6)本件貸放期間15年並沒有使借款人獲益，使原告不利之情形
    ：
  借款期間15年是本息正常繳納之情況下，借款人有期限利益
    ，因本息均正常繳納借款餘額最後會歸零，因此原告順利收
    回貸款並無不利，若借款人未正常繳款則原告可引用加速條
    款條約使借款人喪失期限利益，原告行使保全程序也不受影
    響，因此貸放期間15年並沒有使借款人獲益，使原告不利。
    依據中華民國銀行商業同業公會全國聯合會會員授信準則第
    14條規定：所稱消費者貸款，謂會員以協助個人置產、投資
    、理財週轉、消費及其他支出為目的而辦理之融資業務。消
    費者貸款係寄望以借款人之薪資、利息、租賃、投資或其他
    所得扣除生活支出後所餘之資金，作為其還款財源。金融實
    務上對於承作受薪階級借款人之購屋或其他消費性貸款，皆
    以中、長期本息每月平均攤還方式承作，以配合借款人的現
    金流量。豐原市信合社放款準則第3條規定：「本社放款分
    為1.無擔保放款2.擔保放款3.分期攤還放款」，第5條規定
    ：「擔保分期攤還放款最長不得超過20年」。被告等建議給
    予15年本息每月平均攤還方式承作，符合金融實務及豐原市
    信合社放款準則規定。展期後每月所給付豐原市信合社除了
    利息外還須攤還部分本金，據此可知展期後借款人給付豐原
    市信合社之金額大於展期前。被告等哪裡有為借款人圖謀利
    益，而損及豐原市信用合作社權益。且85年展期時並無資金
    貸出反而是收回部分本金
  蓋一件放款案件會產生呆帳是因為借款賴以保護之人保、物
    保出了問題，當人保無法清償借款時，借款發生逾期，債權
    保障第二道防線為物保，但物保通常會受不動產景氣好壞影
    響，不動產景氣好不動產價格高債權全數收回的可能性高，
    反之則低。而不幸的在系爭案件發生逾期時，不久即發生
    921大地震重創房地產，尤其中部地區之公寓大廈及辦公大
    樓更為嚴重。以擔保品經過一再減拍，拍定價格每建坪從
    22,000元到53,000元不等，均比當時大樓建築成本每建坪
    90,000元以上還低，而此項因素（921地震）又非被告等所
    能預見，且不動產價格乃根據市場交易而定，有高有低亦非
    一成不變，也不是被告等所能掌控。
  被告等另認為原告附表二所列之損失並非正確。因既然原告
    主張82年當時之貸款即為利用人頭戶「分散借款，集中使用
    」已違反相關規定，本不應該貸放。可知當時若不違規貸放
    則原告不會有損失，更不會有後續之展期，而展期手續只是
    債務延續並非新貸案件，且未增加原告之風險，因此原告於
    貸放期間所收之利息，不得視為原告的法定孳息，基於同一
    原因事實受有損害並受有利益者，其請求之賠償金額，應扣
    除所受之利益，為民法第216條之1所明定。是縱使本件放款
    違反規定，但該放款應同時使原告受有下列利益，應自原告
    所受損害扣除：（1）自82年放款時起至88年未繳本息時止
    ，原告所收取之利息收入。（2）自88年起至強制執行程序
    計算利息及違約金完畢之日，原告所收取之利息及違約金。
    因此被告等主張原告並無受有損害。
  (7)縱認原告受有損害，該損害亦與85年間展期行為無因果關係
    ，被告等無須負責：
  查借款風險有二種，一種是個別風險，一種是市場風險，前
    者可以透過人保和物保降低風險，後者則透過放款產品多元
    化降低風險，但都不能免除風險，因為人有不測風雲（如無
    薪假或失業潮或投資失利導致所得減少，利息無法負擔而延
    滯），不動產之市場價格有高有低亦非一層不變，這些因素
    皆非被告等所能預見或控制，而原告從事放款業務，賺取利
    息本來就必須負擔一定的風險。被告等授僱於原告提供勞務
    獲取報酬，被告等在提供勞務時均依原告所定之相關規定辦
    理，原告之稽核單位及人事評議小組也證明被告等並無疏失
    ，而要被告等負責賠償實無道理。
  又被告等屬中華民國銀行公會會員徵信準則所稱之徵信人員
    ，依該準則第36條規定：徵信人員應對所做之徵信報告，就
    徵信當時狀況及其所能知悉之事項負其責任。被告等所提出
    之個人信用調查表均詳述借保人之職業與大概收入並無不實
    ，且於沿用之估價表上詳細描述擔保品之現況及當地區域不
    動產之概況，並無徵信不實違背職務之嫌。而豐原市信合社
    （即原告）之專司檢查工作的稽核部及專司獎懲的人事評議
    小組均認為被告等未違反相關規定，故被告等提供勞務已盡
    誠實信用原則之義務，對原告因不完全給付所生之損害係因
    不可歸責於被告等人，故被告等自無須對原告負責賠償。
  縱論如原告所指被告等不應准予展期，以致遭受損失。而是
    否准許展期非被告等之權限，縱使被告等受理展期申請並呈
    送審核，也不表示審核委員一定會通過，前已述明審核委員
    對擔保品價格及放款案件是否准許均不受被告等之拘束。此
    外若依原告之邏輯，則系爭案件曾於88年1月份借款人因收
    入減少，無法負擔本金利息攤還，向原告提出只繳利息暫緩
    攤還本金之申請，當時之相關承辦審核人員並未分析借款人
    、保證人之信用情況及擔保品價格，採取必要之保全措施而
    逕予核准，是否有疏失才是原告求償之對象。
  再者，系爭案件早在82年已撥貸完成﹙非被告等所經辦﹚，
    借款人在85年放款到期時因無力償還而申請展期續借，被告
    等剛好是原授信單位之放款經辦人員被動受理此案，依照一
    般放款展期處理原則辦理，經有權人員核准後再依其決議事
    項辦理展期，並無特殊之處。原告所主張在辦理系爭案件時
    應不予核准展期或徵提擔保品，債務人是因無力償還而申請
    展期續借，可想而知若駁回其展期申請勢必引起借款人違約
    ，若依原告主張當時不動產價格已大幅滑落，則原告之債權
    是否能全數收回不無疑問，原告並未就此證明其債權能全數
    收回。況且案件之審核屬放款審核委員會之權責，不屬被告
    等之職權範圍，而原告之損害乃源於921震災導致擔保品價
    格崩跌所引起，與被告等並無關係。
  末就原告曾於94年間因相同原因對其辦理放款之相關員工提
    起損害賠償之訴，業經鈞院94年度訴字第1007號民事判決、
    及臺灣高等法院臺中分院95年度上字第184號民事判決確定
    ，受僱之員工無須負損害賠償責任，此供法院參酌。
  (三)均聲明：(1)原告之訴及假執行之聲請均駁回。(2)如受不利之
    判決，被告等願提供擔保請准免為假執行。
三、兩造不爭執之事項：
  (一)除臺灣高等法院臺中分院98年度上易字第609號刑事判決附
    表編號21外，其餘附表所示之展期時間、行為人部分均如刑
    事判決附表所載。
  (二)就前開附表所示呆帳金額均如臺中分院98年度上易字第609
    號刑事判決附表所載。
四、法院之判斷：
    本件原告主張之事實，業據提出臺灣高等法院臺中分院98年
    度上易字第609號刑事判決、本院96年度易字第4981號刑事
    判決、賠償金額表、豐原市信用合作社放款準則影本、行院
    院金融監督管理委員會94年11月17日金管銀（三）字第0943
    001682 號函各1份，並陳明引用刑事案卷調查之證據，且被
    告對引用刑事案卷之相關證據亦不爭執（見本院卷卷二第10
    4頁），復經本院調卷查核明確，是本件兩造所爭執之處，
    應在於：本件原告主張被告等人依民法第544條損害賠償及
    第227條債務不履行等規定，對於原告應負損害賠償責任，
    是否有理由？被告等人辯稱其等係依照豐原信合社之慣例以
    沿用估價表方式辦理估價，及依豐原信合社內部規定及指示
    辦理如附表所示貸款之徵信、調查，其等並無違反兩造間契
    約義務，且原告並無因此受有損害等語有無理由，茲論述如
    下：
  (一)查，本件被告黃士欣自73年間起至89年間擔任豐原信合社之
    總經理，被告林益燦、張正平2人自78年起至89年間止，均
    擔任豐原信合社營業部之經理，被告張孟津自85年至87年間
    ，為豐原信合社豐東分社之經理【有關黃士欣、林益燦、張
    正平、張孟津於如附表所示更換借款人、保證人名義申請延
    展貸款（指如附表編號1至13、15至18、20至25）或申請初
    貸（指附表編號14、19）之期間，兼任「授信審議委員會」
    （下稱放審小組）審議委員之情形，詳如附表各編號之「豐
    原信合社知情之行為人」欄所載】，被告李進益、吳銘鎮2
    人自85年至87年間，分別為豐原信合社營業部、豐東分社之
    放款主辦人，各職司綜理社務、放款案件之調查、審核等業
    務。又其等均有嚴格審核放款業務之責，且均明知於處理客
    戶貸款、延展案件時，應對借款戶進行確實徵信，以評估是
    否符合授信五Ｐ原則〔即（一）借款戶（ＰＥＯＰＬＥ）之
    責任、能力與誠信、（二）資金用途（ＰＵＲＰＯＳＥ）、
    （三）還款來源（ＰＡＹＭＥＮＴ）、（四）債權確保（Ｐ
    ＲＯＴＥＣＴＩＯＮ）、（五）借款戶未來展望（ＰＥＲＳ
    ＰＥＣＴ）〕，且亦均明知受託辦理放款業務時，須遵守於
    83年5月26日由豐原信合社第六次理事會修訂之「豐原市信
    用合作社放款準則」相關規定，覈實辦理放款業務，以利豐
    原信合社穩健經營，避免損害豐原信合社之財產。而被告黃
    士欣、林益燦2人於如附表編號1至13、15至18、20、22至25
    所示「原借日期」欄所示之82年間，分別係豐原信合社之總
    經理及經理，對於如附表編號1至13、15至18、20、22至25
    所示「原借金額」欄所示之貸款金額，均有決定放貸之權，
    其二人明知上揭由被告林益燦招攬而來、於82年間之如附表
    編號1至13、15至18、20、22至25所示之初貸申請案件，均
    係瑞聯公司所屬集團之副總裁周啟昌（為周莉娜之胞弟）、
    總裁特別助理曾忠興、財務副總經理周莉娜等人，為籌措瑞
    聯公司推出建築案件之資金，而以如附表編號1至13、15 至
    18、20至25「原借款人」欄所示同意出名之親友、員工為名
    義借款人向豐原信合社申請貸款，並將貸得款項全數供瑞聯
    公司集中使用，係為「分散貸款、集中使用」之具有高度風
    險之放貸情形，已違反「豐原市信用合作社放款準則」第6
    條所定對於每一社員放款最高額度之限制，竟均仍准予放貸
    撥款。詎被告黃士欣、林益燦、張正平、張孟津為等同於公
    司法第8條第2項規定之執行職務負責人，均係受委任為豐原
    信合社處理事務之人，被告黃士欣、林益燦2人自85年間起
    ，並與時任豐原信合社之經理被告張正平（參與如附表編號
    1、2、14、19、24、25）、張孟津（參與如附表編號4、5、
    10、11、14、16、20、23），及與豐原信合社之受僱員工即
    放款主辦人員被告李進益（參與如附表編號2、3、6至9、12
    、13、15、17至19、22、24、25）、被告吳銘鎮（參與如附
    表編號4、5、10、11、16、20、23）等人，於瑞聯公司之訴
    外人周啟昌、曾忠興、周莉娜等人於如附表編號1至13、15
    至18、20、22至25之「展期日期」欄所示之時間，因考量瑞
    聯公司於上揭初貸期限將屆而無法全數清償高額之貸款本金
    ，且如附表編號1至13、15至18、20、22至25所示初貸案件
    之名義借款人、保證人，或因已離職、或因債信顯然不佳恐
    延誤延展貸款期間之申請，乃另徵得如附表編號1至13、15
    至18、20、22至25之「換單後借款人」欄、「換單後保證人
    」欄所示之人【除周啟昌、曾忠興、周莉娜以外，其餘因未
    與豐原信合社人員聯絡、接觸，不知瑞聯公司是否確實提供
    豐原信合社相關資料徵信、估價而均不知情。其中周慶南為
    周莉娜之父親、王少中為周莉娜之配偶、周慧美為周莉娜之
    妹妹（曾擔任瑞聯公司財務部出納人員）、楊桂招為周啟昌
    之配偶、楊桂金為楊桂招之妹妹（曾擔任瑞聯公司之經理）
    、周重雅為周莉娜之表姐、林添憶為周啟昌之小學同學、林
    隆深時任瑞聯公司之副總經理、林麗嫈（起訴書誤載為林麗
    瑩）歷任瑞聯公司之副主任、特別助理、賴美鈴為瑞聯公司
    會計、周心放為瑞聯公司之總經理特別助理、曾文德為曾忠
    興之父親】同意擔任名義上之借款人、保證人，並以瑞聯公
    司所有如附表編號1至13、15至18、20、22至25「擔保品」
    欄所示之不動產（登記名義人為上開借款人或保證人，詳見
    如附表編號1至13、15至18、20、22至25「擔保品」欄所載
    ），向豐原信合社提出申請就原初貸案件延展貸款期間，及
    另以如附表編號14、19所示之名義借款人、保證人申請貸款
    供瑞聯公司使用之際，均明知上揭如附表編號1至13、15至
    18、20、22至25所示之延展案件及如附表編號14、19所示之
    初貸案件之借款人、保證人，均僅為形式上出具名義之人頭
    ，並無清償、負擔貸款本息之意，且貸得之款項，實際上均
    係供瑞聯公司之同一法人使用，並由瑞聯公司統一負責支付
    清償，上揭高額貸放款項存有「分散貸款，集中使用」之高
    度可能遭倒債之風險，且如附表編號1至13、15至18、20、2
    2至25所示貸款案件，於初貸時已違反「豐原市信用合作社
    放款準則」第6條所定對於同一借款人之最高放款限額規定
    之情事，前開瑞聯公司周啟昌、曾忠興、周莉娜等人參與如
    附表編號1至13、15至18、20、22至25所示之申請延展貸款
    期間，及如附表編號14、19所示初貸案件之申請，因不合於
    上揭準則第6條之規定，均不應准許，且為保全後續債權之
    追償，更應於如附表編號1至13、15至18、20、22至25所示
    案件初貸期限屆至時，即刻要求清償全數本金或即時為追償
    借款之保全動作，以利豐原信合社確保債權，避免致生損害
    於豐原信合社之財產，惟竟不顧上揭準則之規定，連續違背
    任務而准予延展或核放貸款，復行違反「豐原市信用合作社
    放款準則」第12條、第19條、第20條所定放款應確實調查借
    款人、保證人之信用程度，並須有適當償還能力之保證人或
    抵押品，且應確實依上揭準則所定之方式評估不動產擔保品
    之價值等規定，推由主辦人員李進益、吳銘鎮前往瑞聯公司
    ，在該公司集中辦理形式上之對保手續（周莉娜實際參與催
    促瑞聯公司員工前往為形式對保之行為），就更名後之人頭
    借款人、保證人之個人信用情形，未為實質上之徵信、調查
    ，並無視於如附表編號1至13、15至18、20、22至25所示初
    貸之82年間，距離申請延展之85至87年間，已相隔多年，且
    依當時之不動產市場行情，價格已多所跌落，即逕將先前初
    貸時之不動產估價資料，影印剪貼於延展案件之不動產調查
    報告表上，並高估如附表編號1至13、15至20、22至25所示
    供擔保之不動產價值（如附表編號14所示之徵信調查人員係
    不知情之蘇瑞昌，上揭如附表編號14所示之申請貸款案件，
    固有「分散貸款、集中使用」之不應准為放貸情形，然該案
    有關供擔保不動產價值之評估，係依拍賣之價格估算，尚難
    認有高估之情形）。且就上開於81年間完工而供擔保之建物
    部分，未依上開準則第20條第2項之規定，考量折舊率、經
    過年數以估計其價值，就不動產公共設施之部分，則重覆供
    作多筆貸款之擔保品後，經由均不知情且對上揭貸款案件並
    無核貸決定權之豐原信合社營業部副理林王素琴（指附表編
    號2、3、6至9、12、13、15、17至19、22所示部分）、襄理
    林俊賢（指附表編號3、6至9、12、13、15、17、18、22所
    示部分）、吳成邦（原名吳炆霖，指附表編號2、14、19、2
    4、25所示部分）、豐東分社襄理劉振興（指附表編號4、5
    、10、11、16、20、23所示部分）等人，依序在申請資料上
    為形式審核蓋章後，再轉送知情之經理即被告林益燦、張正
    平、張孟津核章，並藉被告黃士欣、林益燦、張正平、張孟
    津分別為總經理、經理而兼任放審小組成員之身分，於放審
    小組為書面形式審查時護航過關後，送由知情之總經理即被
    告黃士欣、理事主席賴金池蓋章而准許瑞聯公司於清償極低
    成數（一成）之本金後，准予延展貸款期間長達15年（指如
    附表編號1至13、15至18、20、22至25所示部分）及准予放
    貸撥款（指如附表編號14、19所示部分），並均由周莉娜在
    豐原信合社開立之帳號：000000000000號帳戶繳付前開貸款
    案件之本息，藉此拖延遮掩瑞聯公司於如附表編號1至13、1
    5至18、20、22至25所示初貸期限屆至而無力全數清償高額
    本金之資金缺口，並自88年9月27日繳付本息後起，即陸續
    未再繼續清償前揭貸款案件之本息，總計轉列呆帳未償還之
    貸款金額共計52,622,113元（各貸款案件經轉列為呆帳之數
    額，詳見附表編號1至20、22至25「轉呆帳金額」欄所示）
    ，而共同連續以上揭違背任務之行為，圖瑞聯公司之利益，
    致生損害於豐原信合社之財產。上開被告等人違法放貸之事
    實，確涉犯有原告前揭主張之不法行為，渠等刑事不法部分
    ，業經本院96年度易字第4981號刑事判決分別判處：被告黃
    士欣、林益燦共同連續為他人處理事務，意圖為第三人不法
    之利益，而為違背其任務之行為，致生損害於本人之財產，
    各處有期徒刑1年10月；被告張正平、張孟津、李進益共同
    連續為他人處理事務，意圖為第三人不法之利益，而為違背
    其任務之行為，致生損害於本人之財產，各處有期徒刑1年
    ，各減為有期徒刑6月，如易科罰金，均以銀元300元即新臺
    幣900元折算1日；被告吳銘鎮共同連續為他人處理事務，意
    圖為第三人不法之利益，而違背其任務之行為，致生損害於
    本人之財產，處有期徒刑10月，減為有期徒刑5月，如易科
    罰金，以銀元300元即新臺幣900元折算壹日在案，復經臺灣
    高等法院臺中分院98年度上易字第609號刑事判決駁回上訴
    確定等事實，有上開刑事判決各1份在卷可憑，復據本院依
    原告聲請調取本院96年度易字第4981號刑事案卷全卷（含臺
    灣高等法院臺中分院98年度上易字第609號二審卷宗），查
    明無誤，是依本院調查證據之結果，堪信原告前揭主張為真
    實可採。
  (二)按「因可歸責於債務人之事由，致為不完全給付者，債權人
    得依關於給付遲延或給付不能之規定行使其權利。因不完全
    給付而生前項以外之損害者，債權人並得請求賠償。」、「
    受任人因處理委任事務有過失，或因逾越權限之行為所生之
    損害，對於委任人應負賠償之責。」，民法第227條、第544
    條分別定有民文；且按受任人處理委任事務，應依委任人之
    指示，並與處理自己事務為同一之注意，其受有報酬者，應
    以善良管理人之注意為之，民法第535條亦定有明文。又僱
    傭契約債務之履行，被告應盡注意義務，受僱人之注意義務
    如何？民法僱傭乙章中雖無特別明文，自應適用民法第22 0
    條第2項之規定，使之負抽象輕過失之責任，即應盡善良管
    理人之注意義務。故因可歸責於受僱人事由致不完全給付者
    ，原告仍得依民法第227條不完全給付債務不履行請求損害
    賠償。查：
  (1)被告黃士欣等人分別擔任豐原信合社如附表行為人欄所示之
    職務【被告黃士欣分別擔任豐原信合社之總經理兼放款審議
    委員或總經理、被告林益燦為豐原信合社經理兼放款審議委
    員、被告張正平係豐原信合社之經理兼放款審議委員、被告
    張孟津分別擔任豐原信合社豐東分社經理兼放款審議委員、
    經理、放款審議委員、被告李進益、吳銘鎮則分別擔任豐原
    信合社營業部、豐東分社之放款主辦人】，竟以違法授信之
    方式，核准如附表編號1至13、15至18、20、22至25所示貸
    款展延，及核貸如附表編號14、19所示之貸款，其中被告黃
    士欣、林益燦、張正平、張孟津等人分別於附表所示時擔任
    如附表所示貸款案件之放款審議委員（被告黃士欣、林益燦
    、張正平、張孟津等人詳細任職放款審議委員時間，詳如附
    表所示），依信用合作社放款審核委員會組織準則第9條規
    定，就其等擔任放款審議委員部分，係屬義務職，就處理委
    任事務，依民法第535條前段規定，應依委任人原告之指示
    ，並與處理自己事務為同一之注意。
  (2)又按稱委任者，謂當事人約定，一方委託他方處理事務，他
    方允為處理之契約，民法第528條定有明文，委任之目的，
    在一定事務之處理。故受任人給付勞務，僅為手段，除當事
    人另有約定外，得在委任人所授權限範圍內，自行裁量決定
    處理一定事務之方法，以完成委任之目的。而所謂僱傭，則
    指受僱人為僱用人服勞務之契約而言。僱傭之目的，僅在受
    僱人單純提供勞務，有如機械，對於服勞務之方法毫無自由
    裁量之餘地。兩者之內容及當事人間之權利義務，均不相同
    （最高法院77年度臺上字第2517號判決參照）。查本件被告
    黃士欣、林益燦、張正平、張孟津等人分別於附表所示時間
    任總經理、總經理兼放款審議委員、經理、經理兼放款審議
    委員（詳細任職時間及所任職務，詳如附表所示），及被告
    吳銘鎮、李進益分別擔任貸款承辦人員，是被告李進益、吳
    銘鎮2人，就系爭貸款事務，並無任何決定之權，僅係單純
    提供勞務，而受有決策權之人之指揮辦理，參照前開說明，
    則被告李進益、吳銘鎮與豐原信合社間之關係，自係僱傭關
    係而非委任關係甚明，故而，原告主張豐原信合社與被告李
    進益、吳銘鎮間之法律關係屬委任關係云云，自無可取。又
    被告黃士欣、林益燦、張正平、張孟津等人於其等擔任豐原
    信合社總經理或經理期間，負責審核豐原信合社內所有貸款
    事宜，並對附表所示貸款金額均有決定權，則被告黃士欣、
    林益燦、張正平、張孟津與原告間，就如附表編號1至20、2
    2 至25所示貸款額度以下部分，均可認為得在原告所授權限
    範圍內，自行裁量決定處理，與原告間即屬委任關係。
  (3)是被告黃士欣、林益燦、張正平、張孟津與原告間係成立委
    任關係，就其等於僅擔任放款審議委員部分，係屬義務職，
    就處理委任事務，依民法第535條前段規定，應依委任人原
    告之指示，並與處理自己事務為同一之注意；然就其等擔任
    豐原信合社之總經理、經理部分，係受豐原信合社委任為貸
    款之審核職務，並領取豐原信合社薪水，就處理委任事物，
    屬受有報酬；另被告李進益、吳銘鎮與原告間則雖屬僱傭關
    係，惟其等仍為受豐原信合社之委任為貸款之徵信調查及審
    核等職務，其等領取原告薪水，就處理委任事務，屬受有報
    酬，均依民法第535條後段規定，其處理委任事務，應依委
    任人原告之指示，並以善良管理人之注意為之。
  (4)復查，被告黃士欣等人分別擔任豐原信合社如附表行為人欄
    所示之職務，其等分別擔任貸放及審核之業務，就如附表編
    號1至20、22至25號所示借款之貸放及展延即有依規定確實
    審核之義務，惟被告等人明知如附表編號1至13、15至18、2
    0、22至25所示之借款展延案件，於初貸時係因瑞聯公司於
    82年間為籌措建築案件資金，乃由瑞聯公司所屬集團之副總
    裁周啟昌、總裁特別助理曾忠興、財務副總經理周莉娜等人
    ，以如附表編號1至13、15至18、20、22至25「原借款人」
    欄所示同意出名之親友、員工為名義借款人，並以如附表編
    號1至13、15至18、20、22至25「擔保品」欄所示之不動產
    設定抵押，向豐原信合社申請貸款，所貸得之全部款項均供
    瑞聯公司集中使用，並由瑞聯公司統一負責繳付利息，而為
    「分散貸款、集中使用」之貸款情形，且上揭案件於85年至
    87年間申請延展時，亦係徵得如附表編號1至13、15至18 、
    20、22至25「換單後借款人」、「換單後保證人」欄所示之
    人之同意擔任掛名之人頭借款人、保證人後，向豐原信合社
    提出展期之申請，又如附表編號14、19所示之初貸案件，亦
    係由周啟昌、林麗嫈、楊桂招分別出名向豐原信合社申請貸
    款供瑞聯公司使用，且申請貸款及延展貸款期間事宜，均由
    瑞聯公司統一處理等情，此據證人林隆深、林麗嫈（見本院
    96年度易字第4981號刑事卷第三卷第220至222頁、第223至
    225五頁反面）、楊桂招、楊桂金、周重雅、周心放、王少
    中、周啟昌（見前開本院刑事卷第四卷第50頁反面至72頁反
    面）、周慧美、賴美鈴、林添憶及證人周莉娜、羅中聖於上
    開本院96年度易字第4981號刑事案件本院審理時證述明確（
    見前開本院刑事卷第四卷第118頁反面至134頁）。被告等人
    明知如附表所示借款，均為瑞聯公司以如附表所示借款人頭
    戶為借款之申請，該申請延展或貸款案件之借款人、保證人
    均僅為名義上之人頭，而有違反「豐原市信用合作社放款準
    則」第6條所定對於同一借款人放款最高總額限制之「分散
    貸款、集中使用」之情形存在，並違反上開準則第12條之規
    定，於承辦放款業務（含申請延展放款期間）應確實調查借
    款人之信用程度，且須有適當償還能力之保證人之規定，未
    就申請延展之借款人、保證人（與初貸時之借款人、保證人
    均已不同）確實為對保及信用之調查，而僅為形式上之對保
    ，而違法為如附表所示借款之貸放及展延，造成原告對實際
    借款人瑞聯公司之債權受損等事實，應堪認定。是原告主張
    被告黃士欣、林益燦、張正平、張孟津等人有未依規定審核
    貸放系爭借款之違反委任義務等語，即屬有據。
  (5)又查，被告林益燦、李進益、吳銘鎮等人，就其等經手處理
    如附表所示供擔保之不動產均負有查估之責。衡以臺中市之
    不動產價格高峰點係在82年間，於83年年初之後即多所滑落
    ，此據鑑定證人陳金傳於於上開本院96年度易字第4981號刑
    事案件本院審理時證述明確（見前開本院刑事卷第三卷第21
    5頁），且被告吳銘鎮於95年1月25日檢察官偵查中亦供稱：
    臺中市房地產於83年間始就下跌等語（見臺灣臺中地方法院
    檢察署94年度偵字第1135號卷第136頁），復有應負責查估
    不動產價值之被告李進益、吳銘鎮於本院前開刑事案件審理
    時確認係其二人所書寫於偵查中提出之補充說明書1紙在卷
    可參（其上記載於82年間之不動產價值正值高峰期，自83年
    起隨著經濟景氣反轉而一路下跌，尤其是中南部地區更加嚴
    重等語，見臺灣臺中地方法院檢察署92年度他字第25號卷第
    166頁），且被告等人自承如附表編號1至13、15至18、20、
    22至25所示借款展延部分並未重新估價，都是沿用舊的估價
    表等語，足徵職司查估上揭不動產價格之被告林益燦、李進
    益、吳銘鎮，於其三人所承辦之案件，竟無視上開不動產市
    場價格已大幅滑落之情事，均未另行估價，即逕將先前於82
    年間初貸時之不動產估價資料，影印剪貼於延展案件之不動
    產調查報告表上，作為其等承辦如附表編號1至13、15至18
    、20、22至25所示申請延展貸款案件之供擔保不動產之估價
    價值，且就上開於81年完工而繼續供擔保之建物部分，未依
    上開準則第20條第2項之規定，考量折舊率、經過年數以估
    計其價值，並就不動產公共設施之部分，重覆灌水供作多筆
    貸款之擔保品，有前揭豐原信合社之不動產調查報告表在卷
    可憑（見前開本院刑事卷第二卷第145、146、148、149、15
    0、151、153、152、154、156、157、158、159、160、161
    、162、163、164、165、166、167、168、169頁、前開本院
    刑事卷第第三卷第230頁），足見負責查估上開不動產價值
    之被告林益燦、張正平、張孟津、李進益、吳銘鎮等人，均
    有違反其等委任義務之情形。又在供擔保不動產價值並無大
    幅波動時，沿用舊有之估價表尚屬合理之事，然自83年初起
    臺中市之不動產市場價格已大幅滑落，被告林益燦、李進益
    、吳銘鎮三人分別身為豐原信合社之經理及貸款案之主辦，
    對此有關供作抵押權擔保用之不動產基本行情，自當知曉，
    仍沿用不動產行情高峰期之估價，會造成豐原信合社之損害
    ，亦屬明顯之事，且本案延展時借款人、保證人多有不同，
    亦應屬新借貸案，仍沿用舊估價表，亦有不合理之處，被告
    林益燦、李進益、吳銘鎮等三人仍如此為之，自屬違背其等
    任務之行為，且其等上開行為使如附表編號1至13、15 至18
    、20、22至25所示申請延展貸款案件，形式上合乎徵信程序
    ，違法超估，使瑞聯公司順利取得如附表編號1至13、1 5至
    18、20、22至25所示借款之展延及換單，致嗣後均無力繳息
    ，足生損害於原告之財產及其他利益，是原告主張被告黃士
    欣、張正平、林益燦、張孟津等人之行為，有違其等貸放業
    務之委任義務，致生損害於原告等語，應堪採憑。
  (6)被告等雖抗辯稱渠等係依照規定、慣例辦理系爭貸款案云云
    ，惟按「乃原審未審究范成裕之經辦過程有無違反規定，遽
    以其承辦過程與往例尚無明顯差異，又未說明所謂『與往例
    尚無明顯差異』所憑之具體依據，即認定其並無背信犯行，
    顯有調查未盡及判決理由欠備之違法。」（最高法院92年度
    臺上字第701號判決意旨參照），是由上可知，放款人員依
    據其與金融機構間之僱傭或委任契約，即應以善良管理人之
    注意義務處理其事務，則放款人員負有以其專業智能判定是
    否應為放款及貸放金額額度之義務；且現行授信制度下，徵
    信與放款分由不同人員承辦，目的即在於使其各司其職，放
    款人員固可尊重徵信人員之專業判斷，但仍應獨立判斷徵信
    是否實在，並依其自身之專業，建議擬貸之額度，否則即無
    將徵信及放款工作分開之必要。次按：「本件系爭各筆貸款
    ，羅芳麗若有最後審酌裁決貸放與否之權，如因主辦人、徵
    信及覆核人員確未依規定審核，而羅芳麗未加以監督，不應
    貸款仍予貸放，能否因有分層負責之作業程序，即認其已盡
    善良管理人之注意義務而謂為無過失？自非無疑，原審就系
    爭各筆貸款羅芳麗是否有最後審酌裁決貸放與否之權？其監
    督下屬人員是否已盡善良管理人之注意義務？俱未明確審認
    ，對上訴人上開之主張及證據，恝置不論，遽為不利上訴人
    之論斷，自有判決不備理由之違法。」（最高法院90年度臺
    上字第976號民事判決參照）。而由前揭辦理授信應遵守之
    法令中，有要求辦理貸款應備齊之文件，如「在本金融機構
    授信達1000萬元以上者，應與年度綜合所得稅結算申報書影
    本核對，以作為判斷其是否償還能力與還款。」（財政部個
    人授信案件徵信處理注意事項）者，亦有要求「對於逾期未
    還之借款人及保證人，應自逾期之日起一律停止貸款，直至
    還清借款為止。」者，此等事項皆可由客觀文件有無提供及
    客觀上有無逾期未還款之事由而得知，則授信人員對於客觀
    上如此明顯之事證，本於職務即應詳實查詢瞭解，若形式上
    已有明顯缺漏或違法，尚難執稱其係信賴徵信人員之調查結
    果而無違背義務之虞。故最高法院95年度臺上字第165號判
    決意旨即認：「惟查被上訴人就系爭放款案件之初審人員范
    寬能及覆審人員王溫鴻所簽具之意見決定是否可行前，自應
    對該等放款案件所徵信之資料加以審查核對，倘形式上已足
    認徵信資料不實或有不實之虞，即應進一步予以追查，以明
    貸款人之申貸是否合乎上訴人銀行所定之放款條件。如被上
    訴人未注意及此，僅憑范寬能及王溫鴻所簽具之意見即逕予
    核准系爭放款案件，即難謂全無過失。…李世明等六人之放
    款案件，由戶籍謄本所載之年齡、職業以觀，彼等如何每月
    有八萬元至十六萬元不等之收入？且部分貸款申請書及報告
    表記載不實或與戶籍資料不符等語，即與被上訴人核准系爭
    放款案件有無過失攸關。」等語，亦揭示主管人員於核准放
    款前，仍負有審查徵信資料之注意義務，倘若形式上之徵信
    資料已足認有不實或不實之虞，即應進一步追查，否則難謂
    其全無過失。經查，被告李進益、吳銘鎮等人雖執前詞抗辯
    稱不知如附表所示貸款細瑞聯公司有利用人頭戶分散貸款、
    集中使用等不法情事，也不知原本鑑估、徵信程序是否確實
    ，一切都依照規定、慣例辦理云云。惟如被告等人知悉本件
    為瑞聯公司以人頭戶為申辦貸款及展延，核如前述，並被告
    等人救瑞聯公司之人頭戶於申請展延時，所提供之擔保品之
    價值以大幅滑落，並未重新勘估，且實際上並未對借款戶進
    行徵信，被告黃士欣、林益燦、張正平、張孟津等人分別身
    為豐原信合社總經理及經理，且各於附表所示時間擔任放款
    審議委員，並被告李進益、吳銘鎮知悉本件為瑞聯公司以人
    頭戶為申辦貸款及展延，並於申請展延時，所提供之擔保品
    之價值以大幅滑落，並未重新勘估，亦如前述，則系爭各貸
    款案之處理過程，有明顯漏未徵信及重新勘估之明顯瑕疵，
    形式上已足認徵信資料不實，客觀上被告等人明知或應知，
    卻均未見被告等人本諸處理與自己事物及善良管理人之注意
    義務要求補正、調查或禁止貸款，已顯有過失。且有諸多其
    基於職務所已知之違法事實，如該違貸案實際上係瑞聯公司
    利用人頭戶分散貸款集中使用以規避授信徵信，被告等豐原
    信合社貸款審核人員，竟仍逐級核章准予貸放，顯有故意或
    重大過失。查上開顯然之違失，亦可見於系爭各貸款案之其
    他被告之核貸過程，原告自得對渠等請求侵權行為與違反委
    任、僱傭契約之債務不履行等損害賠償。綜上，被告等雖憑
    以抗辯稱渠等係依照規定、慣例辦理，仍無解於前揭違法核
    貸之事實。又被告等人對於此等客觀上可得並應該注意之事
    項，本於職務即應詳實查詢瞭解，若形式上已有明顯缺漏或
    違法，即難再抗辯稱其係信賴徵信人員之調查結果而無違背
    義務之處。且被告等人辦理授信及徵信業務具有組織性，均
    係一集體作業，於授信、徵信過程中，卻有原告所指故意或
    過失違背義務之行為情事，而共同成為損害之發生原因，足
    認其間有相當因果關係，且被告等人於其明知或應知為不實
    之擔保品查估及辦理放款之行為時，以其專業智能及工作經
    驗，皆得以預見此等不實徵信行為，通常會造成「不應貸而
    貸」之損害結果，自應對其等行為所造成豐原信合社之損害
    ，負賠償之責。
  (7)又附表編號1至13、15至18、20、22至25所示借款之初貸，
    係被告林益燦向瑞聯公司招攬而來，且被告黃士欣亦知悉此
    情，業經被告黃士欣、林益燦於刑事案件自承明確，並依證
    人尤瑞桐於檢察官偵查中結證內容，附表編號1至13、15至
    18、20、22至25所示借款之初貸，被告林益燦將申請資料交
    付予承辦人尤瑞桐前，資料均已填妥，且證人尤瑞桐亦僅曾
    與借款人中之1人周啟昌見面，顯見被告林益燦於如附表編
    號1至13、15至18、20、22至25所示借款之初貸時，就上揭
    貸款案件係瑞聯公司以「分散貸款、集中使用」之方式而為
    申請，已然知悉。又被告黃士欣對於上開如附表編號1至13
    、15至18、20、22至25所示借款之初貸案件係被告林益燦向
    瑞聯公司招攬而來，亦有所認識。並被告黃士欣、林益燦及
    訴外人賴金池對於如附表編號1至13、15至18、20、22至25
    所示借款之初貸案件，依不同之貸款金額分別有准予貸放之
    決定權並均予核准放貸，被告黃士欣、林益燦於如附表編號
    1至13、15至18、20、22至25所示申請延展案件及由瑞聯公
    司所屬副總裁周啟昌分別擔任借款人、保證人之如附表編號
    14、19所示貸款案件，係瑞聯公司以「分散貸款、集中使用
    」方式規避每一借款人最高借款限額所為之申請案件，自均
    難諉為不知。又被告黃士欣身為豐原信合社之總經理，對於
    有關供作抵押權擔保用之不動產基本行情，自當知曉，其下
    所屬之經理、承辦人仍沿用不動產行情高峰期之估價，會造
    成豐原信合社之損害，亦屬明顯之事，且本案延展時借款人
    、保證人多有不同，亦應屬新借貸案，仍沿用舊估價表，亦
    有不合理之處，被告黃士欣仍如此為之，自屬違背其任務之
    行為。況且，被告李進益、吳銘鎮均僅為基層之承辦人員，
    且與瑞聯公司並無任何利害糾葛，倘非基於高層之被告黃士
    欣、林益燦及訴外人賴金池等人之授意，自無故為上揭違背
    職務行為之必要，益徵上揭被告李進益、吳銘鎮、張正平、
    張孟津違背職務之違反委任義務行為，係受被告黃士欣、林
    益燦二人指示甚明。
  (8)再查，本件如附表編號1至20、22至25所示違法展延借款及
    貸款貸案中，被告等豐原信合社貸款承辦人員於系爭違貸案
    中之作為，不僅有違反善良管理人注意義務之歸責事由，甚
    且被告黃士欣、林益燦、張正平、張孟津等人於擔任擔任放
    款審議委員或總經理、經理職務而辦理系爭貸款案時，並有
    下列授信業務違反其職務上應遵守之法令，更屬故意或重大
    過失之不法行為而違反與處理自己事務同一注意義務。蓋以
    ：
  明知或應知豐原信合社存放款業務之經營體質本不及其他金
    融機構如銀行等，更應本於善良管理人之注意義務，確實徵
    信，以暸解申貸戶之財務狀況，惟渠等竟捨此不為，僅是一
    味追求增加競爭力，在存放款業務採取較彈性、寬鬆之政策
    ，如容許分散貸款、集中使用，而不確實依法徵信，是生本
    件訴訟所指之弊案。譬如於附表編號1至13、15 至18、20、
    22至25所示借款展延時，明知所提供之擔保品價值已有降低
    ，仍未依法重新查估價格，甚而於本案延展時借款人、保證
    人多有不同，亦應屬新借貸案，仍沿用舊估價表，且未依法
    向變更後之新借款人索取綜合所得稅申報相關資料，作為核
    對借戶個人基本資料表中年收入所得是否正確之參考依據，
    徵信單位亦未要求提供，甚至根本未對借戶進行徵信，竟仍
    逐級核准系爭各筆鉅額貸款，其輕率程度與所犯缺失之嚴重
    性，可見一斑。
  又其等明知或應知金融機構分級制度，信用合作社受限其資
    本、規模及設立之宗旨僅在服務社員，不若商業銀行可承作
    鉅額貸款，故財政部自78年起即多次以公函限制各信用合作
    社「每一社員授信最高總額不得超過新臺台幣8000萬元，其
    中無擔保授信總額不得超過新臺幣2000萬元。」以避免放款
    風險過於集中，猶仍於明知附表所示借款，均為瑞聯公司以
    如附表所示借款人頭戶為借款之申請，該申請延展或貸款案
    件之借款人、保證人均僅為名義上之人頭，而有違反「豐原
    市信用合作社放款準則」第6條所定對於同一借款人放款最
    高總額限制之「分散貸款、集中使用」之情形存在，並違反
    上開準則第12條之規定，於承辦放款業務（含申請延展放款
    期間）應確實調查借款人之信用程度，且須有適當償還能力
    之保證人之規定，未就申請延展之借款人、保證人（與初貸
    時之借款人、保證人均已不同）確實為對保及信用之調查，
    而僅為形式上之對保，而違法為如附表所示借款之貸放及展
    延，造成原告對實際借款人瑞聯公司之債權受損等事實，自
    有重大過失。
  再者，其等明知或應知豐原信合社借戶於豐原信合社之資金
    往來情形，可以初步判斷系爭各貸款案之借款用途與申貸名
    義是否相符，渠等只要於事後追蹤貸款流向或辦理轉期時，
    對此稍加查核，即可發現系爭各貸款案所貸得之金錢，多係
    流入瑞聯公司在豐原信合社之帳戶中，而與實際貸款用途不
    符，亦資凸顯被告等人於擔任豐原信合社總經理、經理及徵
    信人員時，怠於行使對豐原信合社之善良管理人注意義務，
    且被告黃士欣、林益燦、張正平、張孟津等人於擔任放款審
    議委員時，亦欠缺與處理自己事務為同一之注意義務，實均
    有重大過失。被告李進益、吳銘鎮雖辯稱不知借戶為人頭戶
    云云，惟渠等未善盡上開事後追蹤之責，亦屬重大過失，仍
    應對此負損害賠償之責。
  承上授信與徵信原則，擔保品僅是債權外部保障因素之一，
    不應做為核准貸款之主要考量因素。惟查，被告等人卻恃系
    爭各貸款案有提供不動產擔保，即共同違背豐原信合社貸款
    審核之職務，相互配合以分散貸款、集中使用及不實徵信等
    方式，向豐原信合社得以貸得鉅款及展延原貸放之借款，已
    嚴重違背上開授信、徵信之相關法令與原則。且從嗣後系爭
    貸款案之擔保品無法順利拍賣，或拍定所得無法足額清償貸
    款債務，亦資凸顯渠等以擔保品為核准貸款之唯一標準，疏
    於對貸款名義人進行徵信，實有錯誤，自應對豐原信合社所
    受損害負賠償之責。
  被告李進益、吳銘鎮雖辯稱伊無核准放款權責云云。惟查：
    按其所提出之徵信與授信業務聯繫要點第5點規定：「為謀
    徵信工作迅速完成，徵信所需各種資料應由營業單位負責索
    取。」第8點復規定：「客戶申請授信時，營業單位應初步
    審核，如原則不予受理應即婉卻。」。本件被告李進益、吳
    銘鎮分別擔任如附表所示之展延及初貸案件之承辦人，依上
    開徵信與授信業務聯繫要點第5點，本即負有徵信之義務，
    被告李進益、吳銘鎮前揭所辯，顯有誤會。又系爭各貸款案
    ，擔任授信承辦人員之被告李進益、吳銘鎮卻有前揭未依法
    徵提借戶所得稅申報資料或雖徵提但其所得與欲貸金額顯不
    相當、未查明借戶基本資料所載還款能力證明是否正確、未
    實際與借戶接觸瞭解其還款能力、未實際勘估所提出擔保品
    之價值，等明顯辦理貸款及展延審核之缺失，足見擔任業務
    承辦人員之被告李進益、吳銘鎮等人，即已未善盡徵信審核
    之義務，渠等以其等無核准放款權責云云，實屬推諉卸責之
    詞，顯不可採。
  另被告復辯稱如附表所示各該申請展延及貸款案，均經放款
    審議委員會審核，非其等所得決定放貸等語。然徵以如附表
    所示申請延展或貸款案件，均至少有被告黃士欣、林益燦、
    張正平、張孟津一人或數人擔任放審小組成員（詳見附表「
    豐原信合社知情之行為人」欄），有前揭案件之授信案件審
    議表（見本院96年度易字第4981號刑事卷第二卷第59、61、
    63  、65、68、71、73、75、78、81、84、86、89、91、93
    、95、98、101、104、106、109、112、114、131、137頁）
    附於本院刑事卷可憑，且其餘不知情之放審小組成員僅為形
    式書面審查，被告黃士欣、林益燦、張正平、張孟津自不難
    於放審小組審查時護航過關；又，於豐原信合社授信單位內
    部，設計有分級審核之機制，即是要求各級承辦人員本於對
    豐原信合社之忠誠與善良管理人注意義務，確實審核是否可
    以貸放，再簽擬具體意見呈送上級，至於授權額度之負責層
    級規定，僅生多少人員承辦該貸款案並對之負責之問題而已
    ，絕非因此使特定職位之人即可單獨決定貸放，而其他下級
    承辦人員均淪為橡皮圖章。因此，倘若無被告等人之核章與
    簽擬意見，制度上該貸款案即無法再往上呈送，即不可能發
    生系爭各貸款案之弊端。另從被告黃士欣、林益燦、張正平
    、張孟津等人辯稱放審會審查時只是做書面審查，係由營業
    單位評估審查是否准予放款云云，更看出被告彼此間相互推
    諉卸責，系爭各貸款案的確未據實徵信，亦資證明豐原信合
    社信因系爭貸款案所生之損害與被告等人之逐級核准展延、
    貸款行為間，確實有相當因果關係，且此等基於所負責豐原
    信合社貸款審核職務所應為之事，縱係受被告黃士欣、林益
    燦、張正平、張孟津等人之壓力而不為，亦非完全不能抗拒
    ，被告李進益、吳銘鎮等人仍應為渠等之核貸（包含建請與
    轉呈）行為負責，渠等前揭所辯，諉無足採。綜上，被告等
    於系爭違貸案中之作為，卻均與首揭原則暨說明意旨乖違，
    渠等不應貸而貸，已非正常性之授信貸款行為。從而，被告
    等人辦理系爭貸款案之授信業務違反其職務上應遵守之法令
    ，乃故意或重大過失之不法行為，即確然無疑。
  (三)另被告等人就如附表編號1至13、15至18、20、22至25所示
    之申請延展案件雖辯稱：核准貸款延展，並未有實際撥款之
    動作，非屬「分散貸款、集中使用」之情形，且於准予延展
    時，已收回本金一成，對豐原信合社並未生損害云云，然「
    分散貸款、集中使用」於貸款實務上，具有高度之風險，係
    毋庸置疑之事，「豐原信用合社放款準則」第6條有關對同
    一借款社員放款最高總額之限制，即在於防範上開風險之發
    生，被告黃士欣、林益燦、張正平、張孟津、李進益、吳銘
    鎮等人於如附表編號1至13、15至18、20、22至25所示之申
    請延展案件時，於知悉初貸時有「分散貸款、集中使用」之
    情形時，本應就上開實際上由同一借款人瑞聯公司支付多筆
    高額貸款而存有高度遭倒債風險之「分散貸款、集中使用」
    於核貸後存在之情形，依上開準則之規定予以拒絕，並要求
    瑞聯公司償還本金及即時採取保全債權之相關作為，以維護
    豐原信合社之財產，竟仍違背上開準則之規定而為准許，且
    未依前開準則所定之徵信、估價原則覈實評估更名後之借款
    人、保證人信用及所供以擔保之不動產價值（其等就如附表
    編號1至13、15至18、20、22至23所示供擔保之不動產價值
    ，高估為公告現值之21倍，竟僅要求瑞聯公司清償借款本金
    之一成，顯然並未相當而不足以確保貸款債權），終致瑞聯
    公司因發生財務危險而無法繼續清償，致生危害於豐原信合
    社之財產；並參以證人林隆深、林麗嫈、楊桂昭、楊桂金、
    王少中、周慧美、賴美鈴、林添憶於本院96年度易字第4981
    號刑事案件審理時均證述：其等僅為掛名為借款人或保證人
    之人頭，無能力清償借款等語（見本院96年度易字第4981號
    刑事卷第三卷第220頁反面、222、225頁、同前本院刑事卷
    第四卷第53頁反面、第63頁反面、第59頁反面、第62頁反面
    、第65、119、125頁、第127頁及該頁反面），且如附表壹
    所示申請延展或貸款後之案件，自88年9月27日繳付本息後
    起，即陸續未再繼續清償前揭貸款案件之本息，總計轉列呆
    帳未償還之貸款金額共計52,622,113元，亦有原告95年6月
    22日函附之清償及轉列呆帳明細1份附於前開刑事案卷（見
    臺灣臺中地方法院檢察署94年度偵字第1135號偵查卷第235
    、236頁）可憑，又鑑定證人陳金傳於另案本院96年度易字
    第4981號刑事案件審理時，亦同認本案如附表所示申請延展
    及貸款案件，有上揭所述違背任務而足以生損害於豐原信合
    社財產之情形，並有鑑定證人陳金傳依其檢查結果所製作之
    專案查核報告1份（見臺灣臺中地方法院檢察署92年度他字
    第25號卷第12、13頁）及該份報告之底稿資料附於刑事案卷
    可佐。足認被告黃士欣、林益燦、張正平、張孟津、李進益
    、吳銘鎮等人辦理如附表所示系爭貸款案之授信業務違反其
    等職務上應遵守之法令行為，確已致生損害於豐原信合社之
    財產。被告等人前開所辯，均無可採。
  (四)再查，被告黃士欣等人分別擔任豐原信合社如附表行為人欄
    所示之職務【被告黃士欣分別擔任豐原信合社之總經理兼放
    款審議委員或總經理、被告林益燦為豐原信合社經理兼放款
    審議委員、被告張正平係豐原信合社之經理兼放款審議委員
    、被告張孟津分別擔任豐原信合社豐東分社經理兼放款審議
    委員、經理、放款審議委員、被告李進益、吳銘鎮則分別擔
    任豐原信合社營業部、豐東分社之放款主辦人】，竟以違法
    授信之方式，被告黃士欣、張正平、林益燦、張孟津共同貸
    與瑞聯公司如附表編號14之人頭戶；被告黃士欣、林益燦、
    張正平、李進益共同貸與瑞聯公司如附表編號19之人頭戶，
    及被告各共同違法展延附表編號1至13、15至18、20、22至
    25之瑞聯公司前利用人頭戶所申辦之貸款（實際參與之人均
    詳如附表所示），致生損害於豐原信合社，則豐原信合社於
    違法展延及貸放同時，即得分別依據前揭民法第227、544條
    等規定，取得對被告等人違反委任或僱傭關係之注意義務等
    債務不履行之損害賠償債權。又上述原告對被告等人經手部
    分之請求權基礎間，有不真正連帶之關係，亦即被告黃士欣
    、張正平、林益燦、張孟津等與豐原信合社間各別存在有委
    任契約關係；被告李進益、吳銘鎮與豐原信合社間各存在僱
    傭關係，但於其等各參與附表所所示貸款事項時，有上開重
    大過失情形，並分別有違反與處理自己事務為同一注意義務
    及善良管理人注意義務之債務不履行，致豐原信合社所受損
    害部分，乃屬同一，係因一人之債務不履行與他人之債務不
    履行之競合而成立之不真正連帶債務，故須於豐原信合社已
    實質上足額受償後，被告等人始得免責。且查，迄原告於95
    年1月1日起合併豐原信合社而概括承受豐原信合社之全部營
    業及資產負債時止，系爭尚未清償之貸款，自屬被告等人依
    前開規定所應賠償予豐原信合社之損害金額。又查原告於合
    併豐原信合社而概括承受豐原信合社之全部營業及資產負債
    後，即取得豐原信合社對被告等之權利，原告即取得一訴訟
    實施權，可以自己名義提起訴訟。從而，原告憑以提起本訴
    ，求為判決如訴之聲明所示，即均屬有據。
五、綜上所述，被告等前揭所辯，均與事實未符，應不可採，是
    本件仍應以原告之主張，較可採信為真實。本件被告黃士欣
    自73年間起至89年間擔任豐原信合社之總經理，被告林益燦
    、張正平2人自78年起至89年間止，均擔任豐原信合社營業
    部之經理，被告張孟津自85年至87年間，為豐原信合社豐東
    分社之經理【有關黃士欣、林益燦、張正平、張孟津於如附
    表所示更換借款人、保證人名義申請延展貸款（指如附表編
    號1至13、15至18、20至25）或申請初貸（指附表編號14、1
    9）之期間，兼任「授信審議委員會」（下稱放審小組）審
    議委員之情形，詳如附表各編號之「豐原信合社知情之行為
    人」欄所載】，被告李進益、吳銘鎮2人自85年至87年間，
    分別為豐原信合社營業部、豐東分社之放款主辦人，各職司
    綜理社務、放款案件之調查、審核等業務，渠等竟各於附表
    所示時間，以違法授信之方式，准予展延貸款及貸款如附表
    所示借款，致生損害於豐原信合社。故被告等人依民法第54
    4、22條債務不履行規定之法律關係，對於豐原信合社均應
    負損害賠償責任。又查原告合併豐原信合社而成受豐原信合
    社之全部權利義務後原告即取得一訴訟實施權，可以自己名
    義提起訴訟。從而，原告請求判決：(一)附表編號1部分：被
    告黃士欣、張正平應各給付原告300,000元，及自起訴狀繕
    本送達翌日即99年5月11日起至清償日止，按年息百分之五
    計算之利息。如上列其中一被告已為給付，在給付之範圍內
    其他被告同免給付之義務。(二)附表編號2、19部分：被告黃
    士欣、林益燦、張正平、李進益應各給付原告500,000元，
    及自起訴狀繕本送達翌日起（即其中被告黃士欣、林益燦、
    張正平部分自99年5月11日起；被告李進益部分自99年5月12
    日寄存送達之日起算10日即99年5月23日起）起至清償日止
    ，按年息百分之五計算之利息。如上列其中一被告已為給付
    ，在給付之範圍內其他被告同免給付之義務。(三)附表編號3
    部分：被告黃士欣、林益燦、李進益應各給付原告200,000
    元，及自起訴狀繕本送達翌日起（即其中被告黃士欣、林益
    燦部分自99年5月11日起；被告李進益部分自99年5月12日寄
    存送達之日起算10日即99年5月23日起）起至清償日止，按
    年息百分之五計算之利息。如上列其中一被告已為給付，在
    給付之範圍內其他被告同免給付之義務。(四)附表編號4、5、
    11、16、20、23部分：被告黃士欣、林益燦、張孟津、吳銘
    鎮應各給付原告1,200,000元，及自起訴狀繕本送達翌日起
     （即其中被告黃士欣、林益燦、張孟津部分自99年5月11日
    起；被告吳銘鎮部分自99年5月12日起）起至清償日止，按
    年息百分之五計算之利息。如上列其中一被告已為給付，在
    給付之範圍內其他被告同免給付之義務。(五)附表編號6、7、
    8、9、12、13、15、17、18、22部分：被告黃士欣、林益燦
    、李進益應各給付原告2,000,000元，及自起訴狀繕本送達
    翌日起（即其中被告黃士欣、林益燦部分自99年5月11日起
    ；被告李進益部分自99年5月12日寄存送達之日起算10日即
    99年5月23日起）起至清償日止，按年息百分之五計算之利
    息。如上列其中一被告已為給付，在給付之範圍內其他被告
    同免給付之義務。(六)附表編號10部分：被告黃士欣、張孟津
    、吳銘鎮應各給付原告200,000元，及自起訴狀繕本送達翌
    日起（即其中被告黃士欣、張孟津部分自99年5月11日起；
    被告吳銘鎮部分自99年5月12日起）起至清償日止，按年息
    百分之五計算之利息。如上列其中一被告已為給付，在給付
    之範圍內其他被告同免給付之義務。(七)附表編號14部分：被
    告黃士欣、林益燦、張正平、張孟津應各給付原告200,000
    元，及自起訴狀繕本送達翌日即99年5月11日起至清償日止
    ，按年息百分之五計算之利息。如上列其中一被告已為給付
    ，在給付之範圍內其他被告同免給付之義務。(八)附表編號24
    、25部分：被告黃士欣、張正平、李進益應各給付原告400,
    000元，及自起訴狀繕本送達翌日起（即其中被告黃士欣、
    張正平部分自99年5月11日起；被告李進益部分自99年5月12
    日寄存送達之日起算10日即99年5月23日起）起至清償日止
    ，按年息百分之五計算之利息。如上列其中一被告已為給付
    ，在給付之範圍內其他被告同免給付之義務。即均為有理由
    當，應予准許。
六、本件為判決之基礎已臻明確，兩造其餘之陳述及所提其他證
    據，經本院斟酌後，認為均於判決之結果無影響，亦與本案
    之爭點無涉，爰不予逐一論述，併此敘明。又兩造分別陳明
    願供擔保，聲請宣告假執行或免為假執行，經核均合於法律
    規定，爰分別酌定相當之擔保金額宣告之。
七、訴訟費用負擔及假執行宣告之依據：民事訴訟法第78條、第
    85條第2項、第390條第2項、第392條第2項，判決如主文。
中    華    民    國    100    年    5    月    20    日
                  民事第一庭  法  官  戴博誠
正本係照原本作成。
如對本判決上訴，須於判決送達後20日內向本院提出上訴狀。如
委任律師提起上訴者，應一併繳納上訴審裁判費。
中    華    民    國    100    年    5    月    20    日
                              書記官  何俞瑩
附表：
┌─┬───┬──┬───┬───┬───┬──┬───┬─────┬────────┬───┐
│編│ 原借 │原借│ 原借 │換單後│ 展期 │展期│換單後│  擔保品  │豐原信合社知情之│轉呆帳│
│號│ 款人 │金額│ 日期 │借款人│ 日期 │金額│保證人│          │ 行    為    人 │金  額│
├─┼───┼──┼───┼───┼───┼──┼───┼─────┼────────┼───┤
│ 1│王建福│420 │82年4 │林添憶│87年3 │360 │林隆深│臺中市福安│經理兼放審小組：│188萬5│
│  │      │萬元│月22日│      │月13日│萬元│      │段 822地號│張正平          │923元 │
│  │      │    │      │      │      │    │      │西屯區工業│總經理兼放審小組│      │
│  │      │    │      │      │      │    │      │一路2巷3號│：黃士欣        │      │
│  │      │    │      │      │      │    │      │3樓之1建號│理事主席：賴金池│      │
│  │      │    │      │      │      │    │      │2142、2225│                │      │
│  │      │    │      │      │      │    │      │（登記林隆│                │      │
│  │      │    │      │      │      │    │      │深名下）  │                │      │
├─┼───┼──┼───┼───┼───┼──┼───┼─────┼────────┼───┤
│ 2│楊志明│260 │82年4 │林麗嫈│85年11│234 │楊桂金│臺中市福安│主辦：李進益    │150萬2│
│  │      │萬元│月22日│（起訴│月9日 │萬元│      │段 822地號│經理：林益燦    │535元 │
│  │      │    │      │書附表│      │    │      │西屯區工業│總經理：黃士欣  │      │
│  │      │    │      │誤載為│      │    │      │一路2巷3號│理事主席：賴金池│      │
│  │      │    │      │「林麗│      │    │      │3樓之2建號│放審小組：張正平│      │
│  │      │    │      │瑩」）│      │    │      │2143、2225│                │      │
│  │      │    │      │      │      │    │      │（登記林麗│                │      │
│  │      │    │      │      │      │    │      │嫈名下）  │                │      │
├─┼───┼──┼───┼───┼───┼──┼───┼─────┼────────┼───┤
│ 3│曾任忠│320 │82年4 │楊桂金│85年8 │288 │楊桂招│臺中市福安│主辦：李進益    │130萬5│
│  │      │萬元│月22日│      │月27日│萬元│      │段 822地號│經理兼放審小組：│552元 │
│  │      │    │      │      │      │    │      │西屯區工業│林益燦          │      │
│  │      │    │      │      │      │    │      │一路2巷3號│總經理：黃士欣  │      │
│  │      │    │      │      │      │    │      │3樓之6建號│理事主席：賴金池│      │
│  │      │    │      │      │      │    │      │2147、2225│                │      │
│  │      │    │      │      │      │    │      │（登記楊桂│                │      │
│  │      │    │      │      │      │    │      │金名下）  │                │      │
├─┼───┼──┼───┼───┼───┼──┼───┼─────┼────────┼───┤
│ 4│王芳如│440 │82年1 │周重雅│85年8 │396 │曾文德│臺中市福安│主辦：吳銘鎮    │252萬8│
│  │      │萬元│月19日│      │月24日│萬元│      │段 822地號│經理：張孟津    │828元 │
│  │      │    │      │      │      │    │      │西屯區工業│總經理：黃士欣  │      │
│  │      │    │      │      │      │    │      │一路2巷3號│理事主席：賴金池│      │
│  │      │    │      │      │      │    │      │3樓之8建號│放審小組：林益燦│      │
│  │      │    │      │      │      │    │      │2149、2225│                │      │
│  │      │    │      │      │      │    │      │（登記曾文│                │      │
│  │      │    │      │      │      │    │      │德名下）  │                │      │
├─┼───┼──┼───┼───┼───┼──┼───┼─────┼────────┼───┤
│ 5│吳苑如│310 │82年1 │周重雅│85年8 │279 │曾文德│臺中市福安│主辦：吳銘鎮    │177萬8│
│  │      │萬元│月19日│      │月24日│萬元│      │段 822地號│經理：張孟津    │694元 │
│  │      │    │      │      │      │    │      │西屯區工業│總經理：黃士欣  │      │
│  │      │    │      │      │      │    │      │一路2巷3號│理事主席：賴金池│      │
│  │      │    │      │      │      │    │      │3樓之9建號│放審小組：林益燦│      │
│  │      │    │      │      │      │    │      │2150、2225│                │      │
│  │      │    │      │      │      │    │      │（登記曾文│                │      │
│  │      │    │      │      │      │    │      │德名下）  │                │      │
├─┼───┼──┼───┼───┼───┼──┼───┼─────┼────────┼───┤
│ 6│阮淑娟│380 │82年4 │林麗嫈│85年8 │342 │林添憶│臺中市福安│主辦：李進益    │250萬8│
│  │      │萬元│月22日│（起訴│月27日│萬元│      │段 822地號│經理兼放審小組：│950元 │
│  │      │    │      │書附表│      │    │      │西屯區工業│林益燦          │      │
│  │      │    │      │誤載為│      │    │      │一路2巷3號│總經理：黃士欣  │      │
│  │      │    │      │「林麗│      │    │      │3樓之 10建│理事主席：賴金池│      │
│  │      │    │      │瑩」）│      │    │      │號2151、22│                │      │
│  │      │    │      │      │      │    │      │25（登記林│                │      │
│  │      │    │      │      │      │    │      │麗嫈名下）│                │      │
├─┼───┼──┼───┼───┼───┼──┼───┼─────┼────────┼───┤
│ 7│鄭仙采│380 │82年4 │林麗嫈│85年8 │342 │周心放│臺中市福安│主辦：李進益    │160萬9│
│  │（起訴│萬元│月22日│（起訴│月27日│萬元│      │段 822地號│經理兼放審小組：│299元 │
│  │書附表│    │      │書附表│      │    │      │西屯區工業│林益燦          │      │
│  │誤載為│    │      │誤載為│      │    │      │一路2巷3號│總經理：黃士欣  │      │
│  │「鄭仙│    │      │「林麗│      │    │      │4樓之1建號│理事主席：賴金池│      │
│  │朵」）│    │      │瑩」）│      │    │      │2152、2225│                │      │
│  │      │    │      │      │      │    │      │（登記林麗│                │      │
│  │      │    │      │      │      │    │      │嫈名下）  │                │      │
├─┼───┼──┼───┼───┼───┼──┼───┼─────┼────────┼───┤
│ 8│林淑鳳│400 │82年4 │周莉娜│85年8 │360 │王少中│臺中市福安│主辦：李進益    │239萬8│
│  │      │萬元│月22日│      │月27日│萬元│      │段 822地號│經理兼放審小組：│328元 │
│  │      │    │      │      │      │    │      │西屯區工業│林益燦          │      │
│  │      │    │      │      │      │    │      │一路2巷3號│總經理：黃士欣  │      │
│  │      │    │      │      │      │    │      │4樓之8建號│理事主席：賴金池│      │
│  │      │    │      │      │      │    │      │2159、2225│                │      │
│  │      │    │      │      │      │    │      │（登記周莉│                │      │
│  │      │    │      │      │      │    │      │娜名下）  │                │      │
├─┼───┼──┼───┼───┼───┼──┼───┼─────┼────────┼───┤
│ 9│尤金明│360 │82年4 │曾忠興│85年8 │324 │羅中聖│臺中市福安│主辦：李進益    │163萬5│
│  │      │萬元│月22日│      │月27日│萬元│      │段 822地號│經理兼放審小組：│589元 │
│  │      │    │      │      │      │    │      │西屯區工業│林益燦          │      │
│  │      │    │      │      │      │    │      │一路2巷3號│總經理：黃士欣  │      │
│  │      │    │      │      │      │    │      │5樓之3建號│理事主席：賴金池│      │
│  │      │    │      │      │      │    │      │2164、2225│                │      │
│  │      │    │      │      │      │    │      │（登記曾忠│                │      │
│  │      │    │      │      │      │    │      │興名下）  │                │      │
├─┼───┼──┼───┼───┼───┼──┼───┼─────┼────────┼───┤
│10│潘鳳英│460 │82年1 │周慶南│85年8 │414 │林隆深│臺中市福安│主辦：吳銘鎮    │214萬8│
│  │      │萬元│月19日│      │月24日│萬元│      │段 822地號│經理兼放審小組：│263元 │
│  │      │    │      │      │      │    │      │西屯區工業│張孟津          │      │
│  │      │    │      │      │      │    │      │一路2巷3號│總經理：黃士欣  │      │
│  │      │    │      │      │      │    │      │5樓之7建號│理事主席：賴金池│      │
│  │      │    │      │      │      │    │      │2168、2225│                │      │
│  │      │    │      │      │      │    │      │（登記周慶│                │      │
│  │      │    │      │      │      │    │      │南名下）  │                │      │
├─┼───┼──┼───┼───┼───┼──┼───┼─────┼────────┼───┤
│11│陳雅亭│440 │82年1 │周慶南│85年8 │396 │林隆深│臺中市福安│主辦：吳銘鎮    │195萬2│
│  │      │萬元│月16日│      │月24日│萬元│      │段 822地號│經理：張孟津    │626元 │
│  │      │    │      │      │      │    │      │西屯區工業│總經理：黃士欣  │      │
│  │      │    │      │      │      │    │      │一路2巷3號│理事主席：賴金池│      │
│  │      │    │      │      │      │    │      │5樓之8建號│放審小組：林益燦│      │
│  │      │    │      │      │      │    │      │2169、2225│                │      │
│  │      │    │      │      │      │    │      │（登記周慶│                │      │
│  │      │    │      │      │      │    │      │南名下）  │                │      │
├─┼───┼──┼───┼───┼───┼──┼───┼─────┼────────┼───┤
│12│林榮文│280 │82年4 │王少中│85年8 │252 │周莉娜│臺中市福安│主辦：李進益    │144萬7│
│  │      │萬元│月22日│      │月27日│萬元│      │段 822地號│經理兼放審小組：│400元 │
│  │      │    │      │      │      │    │      │西屯區工業│林益燦          │      │
│  │      │    │      │      │      │    │      │一路2巷3號│總經理：黃士欣  │      │
│  │      │    │      │      │      │    │      │5樓之9建號│理事主席：賴金池│      │
│  │      │    │      │      │      │    │      │2170、2225│                │      │
│  │      │    │      │      │      │    │      │（登記王少│                │      │
│  │      │    │      │      │      │    │      │中名下）  │                │      │
├─┼───┼──┼───┼───┼───┼──┼───┼─────┼────────┼───┤
│13│賴景寅│370 │82年4 │楊桂招│85年8 │333 │周啟昌│臺中市福安│主辦：李進益    │57萬42│
│  │      │萬元│月22日│      │月27日│萬元│      │段 822地號│經理兼放審小組：│67元  │
│  │      │    │      │      │      │    │      │西屯區工業│林益燦          │      │
│  │      │    │      │      │      │    │      │一路2巷3號│總經理：黃士欣  │      │
│  │      │    │      │      │      │    │      │5樓之 10建│理事主席：賴金池│      │
│  │      │    │      │      │      │    │      │號2171、22│                │      │
│  │      │    │      │      │      │    │      │25（登記楊│                │      │
│  │      │    │      │      │      │    │      │桂招名下）│                │      │
├─┼───┼──┼───┼───┼───┼──┼───┼─────┼────────┼───┤
│14│周啟昌│258 │86年11│      │      │    │林麗嫈│臺中市福安│經理：張正平    │133萬7│
│  │      │萬元│月7日 │      │      │    │      │段 822地號│總經理兼放審小組│249元 │
│  │      │    │      │      │      │    │      │西屯區工業│：黃士欣        │      │
│  │      │    │      │      │      │    │      │一路2巷3號│理事主席：賴金池│      │
│  │      │    │      │      │      │    │      │6樓之5建號│放審小組：林益燦│      │
│  │      │    │      │      │      │    │      │2176、2225│、張孟津        │      │
│  │      │    │      │      │      │    │      │（登記周啟│                │      │
│  │      │    │      │      │      │    │      │昌名下）  │                │      │
├─┼───┼──┼───┼───┼───┼──┼───┼─────┼────────┼───┤
│15│柯燕米│430 │82年4 │林添憶│85年8 │387 │林麗嫈│臺中市福安│主辦：李進益    │206萬4│
│  │      │萬元│月22日│      │月27日│萬元│      │段 822地號│經理兼放審小組：│727元 │
│  │      │    │      │      │      │    │      │西屯區工業│林益燦          │      │
│  │      │    │      │      │      │    │      │一路2巷3號│總經理：黃士欣  │      │
│  │      │    │      │      │      │    │      │6樓之6建號│理事主席：賴金池│      │
│  │      │    │      │      │      │    │      │2177、2225│                │      │
│  │      │    │      │      │      │    │      │（登記林添│                │      │
│  │      │    │      │      │      │    │      │億名下）  │                │      │
├─┼───┼──┼───┼───┼───┼──┼───┼─────┼────────┼───┤
│16│鄭瑞斌│600 │82年1 │周慧美│85年8 │540 │賴美鈴│臺中市福安│主辦：吳銘鎮    │272萬9│
│  │      │萬元│月19日│      │月24日│萬元│      │段 822地號│經理：張孟津    │074元 │
│  │      │    │      │      │      │    │      │西屯區工業│總經理：黃士欣  │      │
│  │      │    │      │      │      │    │      │一路2巷3號│理事主席：賴金池│      │
│  │      │    │      │      │      │    │      │7樓之3建號│放審小組：林益燦│      │
│  │      │    │      │      │      │    │      │2182、2225│                │      │
│  │      │    │      │      │      │    │      │（登記周慧│                │      │
│  │      │    │      │      │      │    │      │美名下）  │                │      │
├─┼───┼──┼───┼───┼───┼──┼───┼─────┼────────┼───┤
│17│王芳如│580 │82年4 │羅中聖│85年8 │522 │曾忠興│臺中市福安│主辦：李進益    │326萬6│
│  │      │萬元│月22日│      │月27日│萬元│      │段 822地號│經理兼放審小組：│801元 │
│  │      │    │      │      │      │    │      │西屯區工業│林益燦          │      │
│  │      │    │      │      │      │    │      │一路2巷3號│總經理：黃士欣  │      │
│  │      │    │      │      │      │    │      │8樓之2建號│理事主席：賴金池│      │
│  │      │    │      │      │      │    │      │2188、2225│                │      │
│  │      │    │      │      │      │    │      │（登記羅中│                │      │
│  │      │    │      │      │      │    │      │聖名下）  │                │      │
├─┼───┼──┼───┼───┼───┼──┼───┼─────┼────────┼───┤
│18│李基生│500 │82年5 │王少中│85年8 │450 │周莉娜│臺中市福安│主辦：李進益    │256萬2│
│  │      │萬元│月22日│      │月27日│萬元│      │段 822地號│經理兼放審小組：│716元 │
│  │      │    │      │      │      │    │      │西屯區工業│林益燦          │      │
│  │      │    │      │      │      │    │      │一路2巷3號│總經理：黃士欣  │      │
│  │      │    │      │      │      │    │      │9樓之1建號│理事主席：賴金池│      │
│  │      │    │      │      │      │    │      │2193、2225│                │      │
│  │      │    │      │      │      │    │      │（登記王少│                │      │
│  │      │    │      │      │      │    │      │中名下）  │                │      │
├─┼───┼──┼───┼───┼───┼──┼───┼─────┼────────┼───┤
│19│楊桂招│330 │85年8 │      │      │    │周啟昌│臺中市福安│主辦：李進益    │147萬2│
│  │      │萬元│月27日│      │      │    │      │段 822地號│經理：林益燦    │620元 │
│  │      │    │      │      │      │    │      │西屯區工業│總經理：黃士欣  │      │
│  │      │    │      │      │      │    │      │一路2巷3號│理事主席：賴金池│      │
│  │      │    │      │      │      │    │      │9樓之3建號│放審小組：張正平│      │
│  │      │    │      │      │      │    │      │2195（登記│                │      │
│  │      │    │      │      │      │    │      │楊桂招名下│                │      │
│  │      │    │      │      │      │    │      │）        │                │      │
├─┼───┼──┼───┼───┼───┼──┼───┼─────┼────────┼───┤
│20│劉秋法│600 │82年1 │楊桂招│85年8 │540 │周啟昌│臺中市福安│主辦：吳銘鎮    │239萬6│
│  │      │萬元│月19日│      │月24日│萬元│      │段 822地號│經理：張孟津    │958元 │
│  │      │    │      │      │      │    │      │西屯區工業│總經理：黃士欣  │      │
│  │      │    │      │      │      │    │      │一路2巷3號│理事主席：賴金池│      │
│  │      │    │      │      │      │    │      │9樓之4建號│放審小組：林益燦│      │
│  │      │    │      │      │      │    │      │2196、2225│                │      │
│  │      │    │      │      │      │    │      │（登記楊桂│                │      │
│  │      │    │      │      │      │    │      │招名下）  │                │      │
├─┼───┼──┼───┼───┼───┼──┼───┼─────┼────────┼───┤
│21│王建福│520 │82年1 │周啟昌│87年3 │440 │羅中聖│臺中市福安│徵信：吳銘鎮    │252萬5│
│  │      │萬元│月19日│      │月13日│萬元│      │段 822地號│總經理兼放審小組│676元 │
│  │      │    │      │      │      │    │      │西屯區工業│：黃士欣        │      │
│  │      │    │      │      │      │    │      │一路2巷3號│理事主席：賴金池│      │
│  │      │    │      │      │      │    │      │9樓之6建號│放審小組：張正平│      │
│  │      │    │      │      │      │    │      │2198、2225│                │      │
│  │      │    │      │      │      │    │      │（登記羅中│                │      │
│  │      │    │      │      │      │    │      │聖名下）  │                │      │
├─┼───┼──┼───┼───┼───┼──┼───┼─────┼────────┼───┤
│22│陳雅亭│500 │82年4 │周慧美│85年8 │450 │賴美鈴│臺中市福安│主辦：李進益    │323萬6│
│  │      │萬元│月22日│      │月27日│萬元│      │段 822地號│經理兼放審小組：│238元 │
│  │      │    │      │      │      │    │      │西屯區工業│林益燦          │      │
│  │      │    │      │      │      │    │      │一路2巷3號│總經理：黃士欣  │      │
│  │      │    │      │      │      │    │      │10樓之 1建│理事主席：賴金池│      │
│  │      │    │      │      │      │    │      │號2199、22│                │      │
│  │      │    │      │      │      │    │      │25（登記周│                │      │
│  │      │    │      │      │      │    │      │慧美名下）│                │      │
├─┼───┼──┼───┼───┼───┼──┼───┼─────┼────────┼───┤
│23│賴美鈴│600 │82年1 │賴美鈴│85年8 │540 │周慧美│臺中市福安│主辦：吳銘鎮    │106萬1│
│  │      │萬元│月6日 │      │月24日│萬元│      │段 822地號│經理：張孟津    │866元 │
│  │      │    │      │      │      │    │      │西屯區工業│總經理：黃士欣  │      │
│  │      │    │      │      │      │    │      │一路2巷3號│理事主席：賴金池│      │
│  │      │    │      │      │      │    │      │11樓之 1建│放審小組：林益燦│      │
│  │      │    │      │      │      │    │      │號2205、22│                │      │
│  │      │    │      │      │      │    │      │25（登記賴│                │      │
│  │      │    │      │      │      │    │      │美鈴名下）│                │      │
├─┼───┼──┼───┼───┼───┼──┼───┼─────┼────────┼───┤
│24│羅中聖│600 │83年1 │羅中聖│86年3 │540 │周慧美│臺中市東山│主辦：李進益    │358萬7│
│  │      │萬元│月21日│      │月6日 │萬元│      │段 416地號│經理兼放審小組：│944元 │
│  │      │    │      │      │      │    │      │北屯區大連│張正平          │      │
│  │      │    │      │      │      │    │      │路二段16號│總經理兼放審小組│      │
│  │      │    │      │      │      │    │      │10樓之 1建│：黃士欣        │      │
│  │      │    │      │      │      │    │      │號2175（登│理事主席：賴金池│      │
│  │      │    │      │      │      │    │      │記羅中聖名│                │      │
│  │      │    │      │      │      │    │      │下）      │                │      │
├─┼───┼──┼───┼───┼───┼──┼───┼─────┼────────┼───┤
│25│周慧美│570 │83年1 │周慧美│86年3 │513 │羅中聖│臺中市東山│主辦：李進益    │310萬7│
│  │      │萬元│月21日│      │月6日 │萬元│      │段 416地號│經理兼放審小組：│990元 │
│  │      │    │      │      │      │    │      │北屯區昌平│張正平          │      │
│  │      │    │      │      │      │    │      │路一段 400│總經理兼放審小組│      │
│  │      │    │      │      │      │    │      │號5樓之1建│：黃士欣        │      │
│  │      │    │      │      │      │    │      │號2205（登│理事主席：賴金池│      │
│  │      │    │      │      │      │    │      │記周慧美名│                │      │
│  │      │    │      │      │      │    │      │下）      │                │      │
└─┴───┴──┴───┴───┴───┴──┴───┴─────┴────────┴───┘